---
title: "Tarefas: Operadores"
description: "Exercícios do curso 'Introdução à programação com R'"
encoding: "UTF-8"
output: 
  learnr::tutorial:
    css: css/custom.css
    language: pt
    progressive: true
    allow_skip: true
runtime: shiny_prerendered
---

```{r setup, include=FALSE}
library(learnr)
library(gradethis)

knitr::opts_chunk$set(echo = FALSE, exercise.reveal_solution = FALSE)


gradethis::gradethis_setup(
  code_correct =  "Correto! Parabéns!",
  pass = "Correto! Parabéns!",
  fail =  "Incorreto. Tente novamente! "
)

# Fazer: frases de feedback do gradethis responderem em Português

```


**Exercícios**

> Boas vindas! 
>
> Este material faz parte do curso [Introdução à programação com R](https://curso-r.com/cursos/intro-programacao/), da [Curso-R](https://www.curso-r.com/).
>
> Caso tenha dúvidas, pedimos que escreva no [<i class="fab fa-discourse"></i> Discourse](https://discourse.curso-r.com/).


## Operadores

1) Considere o vetor booleano abaixo:

```{r vetores-b, echo=TRUE, include=TRUE}
dolar_subiu <- c(TRUE, TRUE, FALSE, FALSE, TRUE, FALSE, TRUE)
```

Este vetor tem informação de uma semana (7 dias) indicando se o dolar subiu (`TRUE`) (ou não subiu - `FALSE`) no respectivo dia.

Interprete os resultados dos códigos abaixo:

I) `length(dolar_subiu)`

```{r vetores-b-i, exercise = TRUE}

```

```{r vetores-b-i-solution}
length(dolar_subiu)
# A função length retorna o tamanho do vetor. 
# O vetor 'dolar_subiu' possui 7 elementos.
```


```{r vetores-b-i-check}
gradethis::grade_this_code()
```

II) `dolar_subiu[2]`  (ps: a semana começa no domingo)

```{r vetores-b-ii, exercise = TRUE}

```

```{r vetores-b-ii-solution}
dolar_subiu[2]
# O segundo elemento selecionado representa a segunda-feira.
# Na segunda-feira, o dolar subiu (TRUE).
```

```{r vetores-b-ii-check}
gradethis::grade_this_code()
```

III) `sum(dolar_subiu)`

```{r vetores-b-iii, exercise = TRUE}

```

```{r vetores-b-iii-solution}
sum(dolar_subiu)
# A função sum() realiza a soma dos elementos do vetor.
# Como o vetor possui dados do tipo lógico (TRUE ou FALSE), o R entende que TRUE = 1 e FALSE = 0.
# O resultado de sum(dolar_subiu) é 4, portanto o dólar subiu em 4 dias na semana. 
```

```{r vetores-b-iii-check}
gradethis::grade_this_code()
```

IV) `mean(dolar_subiu)`

```{r vetores-b-iv, exercise = TRUE}

```

```{r vetores-b-iv-solution}
mean(dolar_subiu)
# A função sum() realiza a média dos elementos do vetor.
# O resultado representa a média de dias em que o dólar subiu.
```

```{r vetores-b-iv-check}
gradethis::grade_this_code()
```

c) Agora observe a saída de `as.numeric(dolar_subiu)`. O que o R fez?

```{r vetores-c, exercise = TRUE}

```

```{r vetores-c-solution}
as.numeric(dolar_subiu)
# A função as.numeric() transforma um vetor em numérico (quando possível).
# No vetor que o R retornou, TRUE foi transformado em 1, e FALSE foi transformado em 0.
```

```{r vetores-c-check}
gradethis::grade_this_code()
```

## Enviar as respostas

Se você completou a tarefa e quer submeter, clique no botão abaixo para gerar o seu código hash e envie usando o formulário a seguir:

```{r context="server"}
learnrhash::encoder_logic()
```

```{r encode, echo=FALSE}
learnrhash::encoder_ui(ui_before = " ", ui_after = " ")
```

### Formulário para enviar o código

<iframe src="https://docs.google.com/forms/d/e/1FAIpQLSd53h-0iVXI9CyPp0g-yQB0yov6ZcadVISUgMRnsEi5k6BnKA/viewform?embedded=true" width="640" height="673" frameborder="0" marginheight="0" marginwidth="0">Carregando…</iframe>

