---
title: "Tarefas: Tabelas"
description: "Exercícios do curso 'Introdução à programação com R'"
encoding: "UTF-8"
output: 
  learnr::tutorial:
    language: 
      pt: 
        button: 
          submitanswer: "Avaliar resposta"
    progressive: true
    allow_skip: true
    theme: yeti
runtime: shiny_prerendered
params:
  url_form: "https://docs.google.com/forms/d/e/1FAIpQLSevSTfvWHdJCxFlsCpgzvyZw4jTQXykljdITdZhuYl6R5BLrQ/viewform"
---

```{r setup, include=FALSE}
# remotes::install_github("curso-r/CursoRTarefas")
library(CursoRTarefas)
CursoRTarefas::adicionar_chunk_setup() 
```

```{r results='asis', message = FALSE}
CursoRTarefas::adicionar_codigo_pre_tutorial(curso = "Introdução à programação com R",
                              url = "https://loja.curso-r.com/introduc-o-a-programac-o-com-r.html")
```


## Dataframes

```{r}

```



A base de dados `airquality` apresenta dados de qualidade do ar obtidos diariamente, em Nova York, entre os meses de maio e setembro de 1973:

```{r echo=TRUE}
airquality
```


```{r setupAirquality}
airquality
``` 

Use o dataframe airquality para responder às questões abaixo:

a) Use uma função em R para descobrir quantas colunas a base `airquality` tem:

```{r tabelas-df-a, exercise = TRUE, exercise.setup = "setupAirquality"}

```

```{r tabelas-df-a-hint}
___(airquality)
```

```{r tabelas-df-a-solution}
ncol(airquality)
```


```{r tabelas-df-a-check}
grade_this({
  if (identical(.result, .solution)) {
    pass("Muito bom! Você contou as colunas corretamente.")
  }
  fail()
})
```

b) Quantas linhas `airquality` tem?

```{r tabelas-df-b, exercise = TRUE, exercise.setup = "setupAirquality"}

```

```{r tabelas-df-b-hint}
___(airquality)
```

```{r tabelas-df-b-solution}
nrow(airquality)
```

```{r tabelas-df-b-check}
grade_this({
  if (identical(.result, .solution)) {
    pass("Muito bom! Você contou as linhas corretamente.")
  }
  fail()
})
```

c) Execute a função `head()`. O que essa função retorna?

```{r tabelas-df-c-codigo, exercise = TRUE, exercise.setup = "setupAirquality"}
head(airquality)
```


```{r tabelas-df-c, echo=FALSE}
question("O que a função `head()` retorna?",
  answer("A função `head()` retorna as últimas linhas de um dataframe"),
  answer("A função `head()` retorna as linhas aleatórias de um dataframe"),
  answer('A função `head()` retorna as primeiras linhas de um dataframe', correct = TRUE),
  allow_retry = TRUE,
  random_answer_order = TRUE,
  correct = "Correto! Parabéns. A função `head()` é útil para observar as primeiras linhas de um dataframe. <br> Curiosidades: <br> - A função `tail()` é similar, porém apresenta as últimas linhas. <br> - A função `dplyr::slice_sample(airquality, n = 6)` nos permite buscar linhas aleatórias na base de dados, usando o número de linhas que queremos no argumento `n`.",
  incorrect = "Incorreto. Tente novamente :) <br> Dica 1: Experimente clicar em `Executar código` e observar os resultados." 
)
```



d) Quais são os nomes das colunas?

```{r tabelas-df-d, exercise = TRUE, exercise.setup = "setupAirquality"}

```

```{r tabelas-df-d-hint}
___(airquality)
```

```{r tabelas-df-d-solution}
colnames(airquality)
```

```{r tabelas-df-d-check}
grade_this({
  if (identical(.result, .solution)) {
    pass("Muito bom! Você consultou o nome das colunas corretamente. Existe mais de uma função que possibilita conferir o nome da colunas de um dataframe, como:  `colnames()` e `names()`.")
  }
  fail()
})
```


e) Qual é a classe da coluna `Ozone`? Dicas: `class()` e `$`

```{r tabelas-df-e, exercise = TRUE, exercise.setup = "setupAirquality"}

```

```{r tabelas-df-e-hint}
class(airquality______)
```

```{r tabelas-df-e-solution}
class(airquality$Ozone)
```

```{r tabelas-df-e-check}
grade_this({
  if (identical(.result, .solution)) {
    pass("Muito bom! Você verificou a classe da coluna Ozone corretamente.")
  }
  fail()
})
```

f) Execute o seguinte código `dplyr::glimpse(airquality)`, e observe o que ele retorna.

```{r tabelas-df-f-codigo, exercise = TRUE, exercise.setup = "setupAirquality"}
dplyr::glimpse(airquality)
```

```{r tabelas-df-f, echo=FALSE}
question("O que o código `dplyr::glimpse(airquality)` retorna? Selecione todas as opções válidas:",
  answer("Número de linhas de uma base de dados", correct = TRUE),
  answer("Número de colunas de uma base de dados", correct = TRUE),
    answer("Nome das colunas de uma base de dados", correct = TRUE),
  answer("Classe das colunas de uma base de dados", correct = TRUE),
    answer("Observações das primeiras linhas em uma base de dados", correct = TRUE),
    answer("Observações das últimas linhas  em uma base de dados"),
      answer("Observações de linhas aleatórias em uma base de dados"),
      answer("A média dos valores de cada coluna"),
  allow_retry = TRUE,
  random_answer_order = TRUE,
  correct = "Muito bom! A função `glimpse()` do pacote `dplyr`retorna várias informações interessantes sobre uma base de dados, como: o número de linhas, número de colunas, nome das colunas, classe de cada coluna e as primeiras observações da coluna, para ter uma ideia dos dados disponíveis. ",
  incorrect = "Incorreto. Tente novamente :) <br> Dica 1: Experimente clicar em `Executar código` e observar os resultados." 
)
```




g) Utilizando a resposta da questão anterior, quais são os tipos de cada coluna da tabela `airquality`?

```{r tabelas-df-g, echo=FALSE}
question("Quais são os tipos de cada coluna da tabela `airquality`?",
    answer("Todos são numéricos"),
  answer("Todos são textos"),
  answer("Há uma coluna Double (números que aceitam casas decimais) e as outras são integer (número inteiro).", correct = TRUE),
  allow_retry = TRUE,
  random_answer_order = TRUE,
  correct = "Muito bom! :)",
  incorrect = "Incorreto. Tente novamente :) <br> Dica 1: Experimente clicar em `Executar código` e observar os resultados." 
)
```


## Enviar as respostas

Se você completou a tarefa e quer submeter, clique no botão abaixo ('Generate') para gerar o seu código hash e envie usando o formulário a seguir:

```{r context="server"}
learnrhash::encoder_logic()
```

```{r encode, echo=FALSE}
learnrhash::encoder_ui(ui_before = " ", ui_after = " ")
```

```{r results='asis'}
CursoRTarefas::adicionar_codigo_pos_tutorial(url_form = params$url_form)
```



