---
title: "Tarefas: Dados faltantes (NA)"
description: "Exercícios do curso 'Introdução à programação com R'"
encoding: "UTF-8"
output: 
  learnr::tutorial:
    language: 
      pt: 
        button: 
          submitanswer: "Avaliar resposta"
    progressive: true
    allow_skip: true
    theme: yeti
runtime: shiny_prerendered
params:
  url_form: "https://docs.google.com/forms/d/e/1FAIpQLSevSTfvWHdJCxFlsCpgzvyZw4jTQXykljdITdZhuYl6R5BLrQ/viewform"
---

```{r setup, include=FALSE}
# remotes::install_github("curso-r/CursoRTarefas")
library(CursoRTarefas)
CursoRTarefas::adicionar_chunk_setup() 
```

```{r results='asis', message = FALSE}
CursoRTarefas::adicionar_codigo_pre_tutorial(curso = "Introdução à programação com R",
                              url = "https://loja.curso-r.com/introduc-o-a-programac-o-com-r.html")
```


## Dados Faltantes

Em R, o `NA` (do inglês *Not Available*) representa um dado faltante ou indisponível. Esse conceito será tratado em aulas futuras com maior profundidade, mas é importante saber que eles existem e são muito comuns! A maioria das bases de dados contém dados faltantes (os `NA`). 

Uma característica do `NA` é: qualquer operação que seja realizada com dados `NA` resultará em `NA`. A ideia é que `NA` representa um valor que não sabemos qual é!

Por exemplo:

```{r echo=TRUE}
# somar um número com NA resultará em NA
1 + NA


conjunto <- c(1, 2, 3, NA)
# calcular a média de valores em um vetor que tenha NA
# resultará em NA
mean(conjunto)
```

Algumas funções para lidar com vetores possuem o argumento `na.rm`, usado para remover os `NA` antes de realizar a operação desejada. Por exemplo, para calcular a média dos valores do vetor chamado `conjunto`, que contém alguns números e um `NA`,  podemos usar o argumento `na.rm = TRUE` para que o `NA` seja removido do conjunto para que a média seja calculada:

```{r echo=TRUE}
conjunto <- c(1, 2, 3, NA)
mean(conjunto, na.rm = TRUE)
```

>  Lembre-se: algumas funções usadas para realizar operações com vetores, como: `sum()`, `mean()`, `var()`, `sd()`, aceitam o argumento  `na.rm=TRUE` para remover os valores faltantes (`NA`).



## Desafio

```{r setupAirquality}
airquality
``` 


Use o dataframe `airquality` para responder às questões abaixo. __Vamos calcular o desvio padrão de Ozone sem usar a função `sd()`__. O resultado de um exercício é usado no próximo, então iremos guardar o resultado de cada etapa em um objeto.

a) Calcule a média da coluna `Ozone` (excluindo os NAs), e guarde o resultado em um objeto chamado `media_ozone`.  Dica: para remover os NA's, utilize o argumento `na.rm=TRUE` da função que calcula a média.

```{r tabelas-desafio-a, exercise = TRUE, exercise.setup = "setupAirquality"}
# a)
media_ozone <-  #___ 
media_ozone
```

```{r tabelas-desafio-a-hint}
# a)
media_ozone <- mean(_____$_____, na.rm = TRUE)
media_ozone
```

```{r tabelas-desafio-a-solution}
# a)
media_ozone <- mean(airquality$Ozone, na.rm = TRUE)
media_ozone
```

```{r tabelas-desafio-a-check}
grade_this({
  if (identical(.result, .solution)) {
    pass("Muito bom! Você calculou a média da coluna Ozone corretamente, excluindo os NAs.")
  }
  fail()
})
```



b) Subtraia da coluna `Ozone` a sua própria média (centralização), e guarde o resultado em um objeto chamado `ozone_centralizado`. 

```{r resposta_ate_a}
media_ozone <- mean(airquality$Ozone, na.rm = TRUE)
```

```{r tabelas-desafio-b, exercise = TRUE, exercise.setup = "resposta_ate_a"}
# b) 
ozone_centralizado <-  #___
ozone_centralizado
```

```{r tabelas-desafio-b-hint}
# b) 
ozone_centralizado <- ____$____ - media_ozone
ozone_centralizado
```

```{r tabelas-desafio-b-solution}
# b) 
ozone_centralizado <- airquality$Ozone - media_ozone
ozone_centralizado
```

```{r tabelas-desafio-b-check}
grade_this({
  if (identical(.result, .solution)) {
    pass("Muito bom! Você calculou a centralização da coluna Ozone.")
  }
  fail()
})
```



c) Eleve o vetor `ozone_centralizado` ao quadrado, e guarde o resultado em um objeto chamado `ozone_centralizado_ao_quadrado`.

```{r resposta_ate_b}
media_ozone <- mean(airquality$Ozone, na.rm = TRUE)
ozone_centralizado <- airquality$Ozone - media_ozone
```



```{r tabelas-desafio-c, exercise = TRUE, exercise.setup = "resposta_ate_b"}
# c) 
ozone_centralizado_ao_quadrado <- # ___ 
ozone_centralizado_ao_quadrado
```

```{r tabelas-desafio-c-hint}
# c) 
ozone_centralizado_ao_quadrado <-  ___  ^ 2
ozone_centralizado_ao_quadrado
```

```{r tabelas-desafio-c-solution}
# c)
ozone_centralizado_ao_quadrado <-  ozone_centralizado ^ 2
ozone_centralizado_ao_quadrado
```

```{r tabelas-desafio-c-check}
grade_this({
  if (identical(.result, .solution)) {
    pass("Muito bom! Você elevou o vetor `ozone_centralizado` ao quadrado.")
  }
  fail()
})
```



d) Calcule a média do vetor `ozone_centralizado_ao_quadrado`, e guarde o resultado em um objeto chamado `media_ozone_centralizado_ao_quadrado`.

```{r resposta_ate_c}
media_ozone <- mean(airquality$Ozone, na.rm = TRUE)
ozone_centralizado <- airquality$Ozone - media_ozone
ozone_centralizado_ao_quadrado <-  ozone_centralizado ^ 2
```

```{r tabelas-desafio-d, exercise = TRUE, exercise.setup = "resposta_ate_c"}
# d) 
media_ozone_centralizado_ao_quadrado <- # ___ 
media_ozone_centralizado_ao_quadrado
```

```{r tabelas-desafio-d-hint}
# d) 
media_ozone_centralizado_ao_quadrado <-  mean(___, na.rm = TRUE) 
media_ozone_centralizado_ao_quadrado
```

```{r tabelas-desafio-d-solution}
# d)
media_ozone_centralizado_ao_quadrado <- mean(ozone_centralizado_ao_quadrado, na.rm = TRUE)
media_ozone_centralizado_ao_quadrado
```

```{r tabelas-desafio-d-check}
grade_this({
  if (identical(.result, .solution)) {
    pass("Correto! Falta pouco.")
  }
  fail()
})
```



e) Calcule a raíz quadrada do objeto `media_ozone_centralizado_ao_quadrado`, e guarde o resultado em um objeto chamado `desvio_padrao_ozone_calculado`. Dica: para calcular a raíz quadrada, é possível usar a função `sqrt()`.

```{r resposta_ate_d}
media_ozone <- mean(airquality$Ozone, na.rm = TRUE)
ozone_centralizado <- airquality$Ozone - media_ozone
ozone_centralizado_ao_quadrado <-  ozone_centralizado ^ 2
media_ozone_centralizado_ao_quadrado <- mean(ozone_centralizado_ao_quadrado, na.rm = TRUE)
```

```{r tabelas-desafio-e, exercise = TRUE, exercise.setup = "resposta_ate_d"}
# e)
desvio_padrao_ozone_calculado <- # ___
desvio_padrao_ozone_calculado
```

```{r tabelas-desafio-e-hint}
# e)
desvio_padrao_ozone_calculado <-  sqrt(___)
desvio_padrao_ozone_calculado
```

```{r tabelas-desafio-e-solution}
desvio_padrao_ozone_calculado <- sqrt(media_ozone_centralizado_ao_quadrado)
desvio_padrao_ozone_calculado
```

```{r tabelas-desafio-e-check}
grade_this({
  if (identical(.result, .solution)) {
    pass("Correto! Parabéns, até aqui você calculou o desvio padrão da coluna Ozone.")
  }
  fail()
})
```



f) Calcule o desvio padrão da coluna Ozone usando a função `sd()` (dica: `sd(airquality$Ozone, na.rm = TRUE)`). Verifique se o resultado da função `sd()`  é diferente do cálculo que fizemos anteriormente. Caso você tenha dúvidas sobre o cálculo realizado pela função sd , você pode acessar a sessão Details da documentação dessa função.

```{r resposta_ate_e}
media_ozone <- mean(airquality$Ozone, na.rm = TRUE)
ozone_centralizado <- airquality$Ozone - media_ozone
ozone_centralizado_ao_quadrado <-  ozone_centralizado ^ 2
media_ozone_centralizado_ao_quadrado <- mean(ozone_centralizado_ao_quadrado, na.rm = TRUE)
desvio_padrao_ozone_calculado <- sqrt(media_ozone_centralizado_ao_quadrado)
```

```{r tabelas-desafio-f, exercise = TRUE, exercise.setup = "resposta_ate_e"}
# f)
sd_ozone_funcao <- #___  
sd_ozone_funcao
desvio_padrao_ozone_calculado == sd_ozone_funcao
```

```{r tabelas-desafio-f-hint}
# f)
sd_ozone_funcao <- sd(___, na.rm = TRUE) 
sd_ozone_funcao
desvio_padrao_ozone_calculado == sd_ozone_funcao
```

```{r tabelas-desafio-f-solution}
# f)
sd_ozone_funcao <- sd(airquality$Ozone, na.rm = TRUE)
sd_ozone_funcao
desvio_padrao_ozone_calculado == sd_ozone_funcao

```

```{r tabelas-desafio-f-check}
grade_this({
  if (identical(.result, .solution)) {
    pass("Correto! Os resultados são diferentes! Isso porque a função `sd()` calcula o desvio padrão utilizando a variância amostral. Por outro lado, utilizamos a variância populacional para calcular o desvio padrão.")
  }
  fail()
})
```


## Enviar as respostas

Se você completou a tarefa e quer submeter, clique no botão abaixo ('Generate') para gerar o seu código hash e envie usando o formulário a seguir:

```{r context="server"}
learnrhash::encoder_logic()
```

```{r encode, echo=FALSE}
learnrhash::encoder_ui(ui_before = " ", ui_after = " ")
```

```{r results='asis'}
CursoRTarefas::adicionar_codigo_pos_tutorial(url_form = params$url_form)
```

