---
title: "Tarefas: Pipe"
description: "Exercícios do curso 'Introdução à programação com R'"
encoding: "UTF-8"
output: 
  learnr::tutorial:
    css: css/custom.css
    language: pt
    progressive: true
    allow_skip: true
runtime: shiny_prerendered
---

```{r setup, include=FALSE}
library(learnr)
library(gradethisBR)

knitr::opts_chunk$set(echo = FALSE, exercise.reveal_solution = FALSE)


gradethisBR::gradethis_setup(
  code_correct =  "Correto! Parabéns!",
  pass = "Correto! Parabéns!"#,
  #fail =  "Incorreto. Tente novamente! "
)

```


**Exercícios**

> Boas vindas! 
>
> Este material faz parte do curso [Introdução à programação com R](https://curso-r.com/cursos/intro-programacao/), da [Curso-R](https://www.curso-r.com/).
>
> Caso tenha dúvidas sobre como resulver os exercícios, pedimos que escreva no [<i class="fab fa-discourse"></i> Discourse](https://discourse.curso-r.com/).

## Pipe

```{r echo=TRUE, message=FALSE, warning=FALSE}
library(dplyr) # carregando o pacote dplyr para usar 
# as funções filter e select

library(magrittr) # carregando o pacote que contém o pipe %>% 


airquality
``` 


1) O código a seguir foi apresentado em um exercício na tarefa 3-filtros, onde era necessário selecionar as colunas Solar.R, Month e Day, e filtrar as linhas que não apresentassem NA na coluna Solar.R.

Adapte esse código para usar o pipe (do pacote `magrittr`), sem salvar nada em objetos:

```{r pipe-tidyverse-i, exercise = TRUE}
airquality_selecao <- select(airquality, Solar.R, Month, Day)
airquality_filtrado <- filter(airquality_selecao, !is.na(Solar.R))
airquality_filtrado
```

```{r pipe-tidyverse-i-hint}
airquality %>% 
  select(____) %>% 
  filter(____)
```

```{r pipe-tidyverse-i-solution}
airquality %>% 
  select(Solar.R, Month, Day) %>% 
  filter(!is.na(Solar.R))
```

```{r pipe-tidyverse-i-check}
gradethisBR::grade_this_code()
```

## Enviar as respostas

Se você completou a tarefa e quer submeter, clique no botão abaixo para gerar o seu código hash e envie usando o formulário a seguir:

```{r context="server"}
learnrhash::encoder_logic()
```

```{r encode, echo=FALSE}
learnrhash::encoder_ui(ui_before = " ", ui_after = " ")
```

### Formulário para enviar o código

<iframe src="https://docs.google.com/forms/d/e/1FAIpQLSe6VW8yqlZfoZNiSu05Rml9S6QO2e9MjM5V91glM99exA7lsg/viewform" width="640" height="673" frameborder="0" marginheight="0" marginwidth="0">Carregando…</iframe>

