---
title: "Tarefas: Tabelas"
description: "Exercícios do curso 'Introdução à programação com R'"
encoding: "UTF-8"
output: 
  learnr::tutorial:
    css: css/custom.css
    language: pt
    progressive: true
    allow_skip: true
runtime: shiny_prerendered
---

```{r setup, include=FALSE}
library(learnr)
library(gradethis)

knitr::opts_chunk$set(echo = FALSE, exercise.reveal_solution = FALSE)


gradethis::gradethis_setup(
  code_correct =  "Correto! Parabéns!",
  pass = "Correto! Parabéns!",
  fail =  "Incorreto. Tente novamente! "
)

# Fazer: frases de feedback do gradethis responderem em Português

```


**Exercícios**

> Boas vindas! 
>
> Este material faz parte do curso [Introdução à programação com R](https://curso-r.com/cursos/intro-programacao/), da [Curso-R](https://www.curso-r.com/).
>
> Caso tenha dúvidas, pedimos que escreva no [<i class="fab fa-discourse"></i> Discourse](https://discourse.curso-r.com/).


## Dataframes

A base de dados `airquality` apresenta dados de qualidade do ar obtidos diariamente, em Nova York, entre os meses de maio e setembro de 1973:

```{r setupAirquality}
airquality
``` 

Use o data.frame airquality para responder às questões abaixo:

a) Quantas colunas `airquality` tem?

```{r tabelas-df-a, exercise = TRUE, exercise.setup = "setupAirquality"}

```

```{r tabelas-df-a-hint}
___(airquality)
```

```{r tabelas-df-a-solution}
ncol(airquality)
```



```{r tabelas-df-a-check}
gradethis::grade_this_code()
```

b) Quantas linhas `airquality` tem?

```{r tabelas-df-b, exercise = TRUE, exercise.setup = "setupAirquality"}

```

```{r tabelas-df-b-hint}
___(airquality)
```

```{r tabelas-df-b-solution}
nrow(airquality)
```

```{r tabelas-df-b-check}
gradethis::grade_this_code()
```

c) O que a função `head()` retorna?

```{r tabelas-df-c, exercise = TRUE, exercise.setup = "setupAirquality"}

```

```{r tabelas-df-c-hint}
___(airquality)
```

```{r tabelas-df-c-solution}
head(airquality)
# A função head() retorna as 6 primeiras linhas da base.
```



```{r tabelas-df-c-check}
gradethis::grade_this_code()
```

d) Quais são os nomes das colunas?

```{r tabelas-df-d, exercise = TRUE, exercise.setup = "setupAirquality"}

```

```{r tabelas-df-d-hint}
___(airquality)
```

```{r tabelas-df-d-solution}
colnames(airquality)

# names(airquality) também funciona. Verificar como dar mais de uma solução possível.
```

```{r tabelas-df-d-check}
gradethis::grade_this({
  gradethis::pass_if_equal()
  gradethis::fail()
})
```


e) Qual é a classe da coluna `Ozone`? Dicas: `class()` e `$`

```{r tabelas-df-e, exercise = TRUE, exercise.setup = "setupAirquality"}

```

```{r tabelas-df-e-hint}
class(airquality______)
```

```{r tabelas-df-e-solution}
class(airquality$Ozone)
```

```{r tabelas-df-e-check}
gradethis::grade_this({
  gradethis::pass_if_equal()
  gradethis::fail()
})
```

f) O que o código `dplyr::glimpse(airquality)` retorna?

```{r tabelas-df-f, exercise = TRUE, exercise.setup = "setupAirquality"}

```


```{r tabelas-df-f-solution}
dplyr::glimpse(airquality)
# A função glimpse() do pacote dpyr retorna várias informações interessantes:
# O número de linhas
# O número de colunas
# O nome das colunas
# O tipo de cada coluna
# Algumas observações da coluna, para ter uma ideia dos dados disponíveis.
```

```{r tabelas-df-f-check}
gradethis::grade_this_code()
```


g) Utilizando a resposta da questão anterior, quais são os tipos de cada coluna da tabela `airquality`?


## Desafio

Use o data.frame `airquality` para responder às questões abaixo. __Vamos calcular o desvio padrão de Ozone sem usar a função `sd()`__.

  a) tire a média da coluna `Ozone`. Dica: use `mean(x, na.rm = TRUE)`.
  b) subtraia da coluna` Ozone` a sua própria média (centralização).
  c) eleve o vetor ao quadrado.
  d) tire a média do vetor.
  e) tire a raíz quadrada.
  f) compare o resultado com `sd(airquality$Ozone, na.rm = TRUE)`

> Dica: guarde os resultados de cada item em objetos para poderem ser usados depois!

```{r tabelas-desafio-a, exercise = TRUE, exercise.setup = "setupAirquality"}
# a)
media_ozone <-  ___ 
# b) 
ozone_centralizado <-  ___ 
# c) 
ozone_centralizado_ao_quadrado <-  ___  
# d) 
media_ozone_centralizado_ao_quadrado <-  ___ 
# e)
sd_ozone_calculado <-  ___ 
# f)
sd_ozone_funcao <- ___  
sd_ozone_calculado ___ sd_ozone_funcao
```


```{r tabelas-desafio-a-solution}
# a)
media_ozone <- mean(airquality$Ozone, na.rm = TRUE)
# b)
ozone_centralizado <-  airquality$Ozone - media_ozone
# c)
ozone_centralizado_ao_quadrado <-  ozone_centralizado ^ 2
# d)
media_ozone_centralizado_ao_quadrado <- mean(ozone_centralizado_ao_quadrado, na.rm = TRUE)
# e)
sd_ozone_calculado <- sqrt(media_ozone_centralizado_ao_quadrado)
sd_ozone_calculado
# f)
sd_ozone_funcao <- sd(airquality$Ozone, na.rm = TRUE)
sd_ozone_funcao 
# São iguais?
sd_ozone_calculado == sd_ozone_funcao
# Os resultados são diferentes!
```



## Enviar as respostas

Se você completou a tarefa e quer submeter, clique no botão abaixo para gerar o seu código hash e envie usando o formulário a seguir:

```{r context="server"}
learnrhash::encoder_logic()
```

```{r encode, echo=FALSE}
learnrhash::encoder_ui(ui_before = " ", ui_after = " ")
```

### Formulário para enviar o código

<iframe src="https://docs.google.com/forms/d/e/1FAIpQLSd53h-0iVXI9CyPp0g-yQB0yov6ZcadVISUgMRnsEi5k6BnKA/viewform?embedded=true" width="640" height="673" frameborder="0" marginheight="0" marginwidth="0">Carregando…</iframe>

