---
title: "Tarefa sobre introdução ao R"
description: "Exercícios do curso 'Introdução à programação com R'"
output: 
  learnr::tutorial:
    language: pt
    progressive: true
    allow_skip: true
runtime: shiny_prerendered
---

```{r setup, include=FALSE}
library(learnr)
knitr::opts_chunk$set(echo = FALSE)
```


**Exercícios**

> Boas vindas! 
>
> Este material faz parte do curso [Introdução à programação com R](https://curso-r.com/cursos/intro-programacao/), da [Curso-R](https://www.curso-r.com/).
>
> Caso tenha dúvidas, pedimos que escreva no [<i class="fab fa-discourse"></i> Discourse](https://discourse.curso-r.com/).


## Objetos


A) Crie um vetor com o nome de três frutas (maçã, banana, melancia) e guarde em um objeto chamado `frutas`.

```{r objetos-a, exercise = TRUE}

```

```{r objetos-a-hint-1}
frutas __ _(___, ___, ___)
```

```{r objetos-a-hint-2}
frutas <- c(___, ___, ___)
```

```{r objetos-a-solution}
frutas <- c("maçã", "banana", "melancia")
```


b) Use a função `length()` para contar o tamanho do vetor. Certifique-se que retorna 3.

```{r objetos-b, exercise = TRUE}

```

```{r objetos-b-hint}
length(_____)
```

```{r objetos-b-solution}
length(frutas)
```

c) Use `[]` para retornar a primeira fruta do vetor.

```{r objetos-c, exercise = TRUE}

```

```{r objetos-c-hint-1}
frutas[__]
```

```{r objetos-c-solution}
frutas[1]
```
d) Observe a saída de `paste("eu gosto de", frutas)` e verifique se o tamanho do vetor mudou.

```{r objetos-d, exercise = TRUE}

```

```{r objetos-d-solution}
paste("eu gosto de", frutas)
# O tamanho do vetor continua o mesmo: 3.
# O R aplicou a função `paste()` para cada elemento do vetor frutas. 
```


