---
title: "Tarefas: Introdução ao R"
description: "Exercícios do curso 'Introdução à programação com R'"
encoding: "UTF-8"
output: 
  learnr::tutorial:
    language: pt
    progressive: true
    allow_skip: true
runtime: shiny_prerendered
---

```{r setup, include=FALSE}
library(learnr)
library(gradethis)
knitr::opts_chunk$set(echo = FALSE)

gradethis::gradethis_setup(code_correct =  "Correto!",
                           pass = "Correto!",
                           fail = "Incorreto. Tente novamente!"
                            )

# Fazer: frases de feedback do gradethis responderem em Português

```


**Exercícios**

> Boas vindas! 
>
> Este material faz parte do curso [Introdução à programação com R](https://curso-r.com/cursos/intro-programacao/), da [Curso-R](https://www.curso-r.com/).
>
> Caso tenha dúvidas, pedimos que escreva no [<i class="fab fa-discourse"></i> Discourse](https://discourse.curso-r.com/).


## Objetos

```{r setupFrutas}
frutas <- c("maçã", "banana", "melancia")
``` 

A) Crie um vetor com o nome de três frutas (maçã, banana, melancia) e guarde em um objeto chamado `frutas`.

```{r objetos-a, exercise = TRUE}

```

```{r objetos-a-hint-1}
frutas __ _(___, ___, ___)
```

```{r objetos-a-hint-2}
frutas <- c(___, ___, ___)
```

```{r objetos-a-solution}
frutas <- c("maçã", "banana", "melancia")
```

```{r objetos-a-check}
gradethis::grade_this_code()
```


b) Use a função `length()` para contar o tamanho do vetor `frutas`. Certifique-se que retorna 3.

```{r objetos-b, exercise = TRUE, exercise.setup = "setupFrutas"}

```

```{r objetos-b-hint}
length(_____)
```

```{r objetos-b-solution}
length(frutas)
```

```{r objetos-b-check}
gradethis::grade_this_code()
```

c) Observe a saída de `paste("eu gosto de", frutas)` e verifique se o tamanho do vetor `frutas` mudou.

```{r objetos-c, exercise = TRUE, exercise.setup = "setupFrutas"}

```

```{r objetos-c-solution}
paste("eu gosto de", frutas)
# O tamanho do vetor continua o mesmo: 3.
# O R aplicou a função `paste()` e "colou" a frase
# "eu gosto de" em cada elemento do vetor frutas. 
```


```{r objetos-d-check}
gradethis::grade_this_code()
```


d) Use `[]` para retornar a primeira fruta do vetor `frutas`.

```{r objetos-d, exercise = TRUE, exercise.setup = "setupFrutas"}

```

```{r objetos-d-hint-1}
frutas[__]
```

```{r objetos-d-solution}
frutas[1]
```

```{r objetos-c-check}
gradethis::grade_this_code()
```
