---
title: "Tarefas: Controle de fluxo e repetições"
description: "Exercícios do curso 'Introdução à programação com R'"
encoding: "UTF-8"
output: 
  learnr::tutorial:
    language: 
      pt: 
        button: 
          submitanswer: "Avaliar resposta"
    progressive: true
    allow_skip: true
    theme: yeti
runtime: shiny_prerendered
params:
  url_form: "https://docs.google.com/forms/d/e/1FAIpQLSevSTfvWHdJCxFlsCpgzvyZw4jTQXykljdITdZhuYl6R5BLrQ/viewform"
---

```{r setup, include=FALSE}
# remotes::install_github("curso-r/CursoRTarefas")
library(CursoRTarefas)
CursoRTarefas::adicionar_chunk_setup() 
```

```{r results='asis', message = FALSE}
CursoRTarefas::adicionar_codigo_pre_tutorial(curso = "Introdução à programação com R",
                              url = "https://loja.curso-r.com/introduc-o-a-programac-o-com-r.html")
```

## Loops

Quando programamos o despertador do nosso celular para acordar de manhã, estamos, internamente, programando um laço (for) para que uma mesma tarefa (despertar) seja executada várias vezes.

Vamos imaginar que todos os dias o nosso celular verifica se ele precisa despertar às 8 horas da manhã. Se quisermos acordar todos os dias nesse horário, isso poderia ser representado, no R, pelo código abaixo.


```{r loops-exemplo, exercise = TRUE, message=FALSE, warning=FALSE}

dias_da_semana <- c("seg", "ter", "qua", "qui", "sex", "sab", "dom")

for (dia in dias_da_semana) {
  mensagem <- paste0("8 horas da manhã de ", dia, "! Hora de acordar!")
  print(mensagem)
}

```



1) Complete o código abaixo para  fazer o nosso despertador não "tocar" no fim de semana.

```{r loops-1, exercise = TRUE}
dias_da_semana <- c("seg", "ter", "qua", "qui", "sex", "sab", "dom")

for (dia in dias_da_semana) {
  if (__________) {
    mensagem <- paste0("8 horas da manhã de ", dia, "! Hora de acordar!")
    print(mensagem)
  }
}
```

```{r loops-1-hint-1}
dias_da_semana <- c("seg", "ter", "qua", "qui", "sex", "sab", "dom")

for (dia in dias_da_semana) {
  if (!___ %in% c(___, ___)) {
    mensagem <- paste0("8 horas da manhã de ", dia, "! Hora de acordar!")
    print(mensagem)
  }
}
```

```{r loops-1-hint-2}
dias_da_semana <- c("seg", "ter", "qua", "qui", "sex", "sab", "dom")

for (dia in dias_da_semana) {
  if (!dia %in% c(___, ___)) {
    mensagem <- paste0("8 horas da manhã de ", dia, "! Hora de acordar!")
    print(mensagem)
  }
}
```

```{r loops-1-solution}
dias_da_semana <- c("seg", "ter", "qua", "qui", "sex", "sab", "dom")

for (dia in dias_da_semana) {
  if (!dia %in% c("sab", "dom")) {
    mensagem <- paste0("8 horas da manhã de ", dia, "! Hora de acordar!")
    print(mensagem)
  }
}
```

```{r loops-1-check}
grade_this({
  if (identical(.result, .solution)) {
    pass("Correto!")
  }
  fail()
})
```

2) Complete o código abaixo para fazer o nosso despertador iterar (caminhar) no  dia do mês e não mais no dia da semana. Pode considerar que todo mês tem 30 dias.


```{r loops-2, exercise = TRUE, message=FALSE, warning=FALSE}

dias_do_mes <- ____

for (dia in ____) {
  mensagem <- paste0("8 horas da manhã do dia ", ___)
  print(mensagem)
}
```

```{r loops-2-hint-1}
dias_do_mes <- ___

for (dia in dias_do_mes) {
  mensagem <- paste0("8 horas da manhã do dia ", dia)
  print(mensagem)
}
```

```{r loops-2-solution}
dias_do_mes <- 1:30

for (dia in dias_do_mes) {
  mensagem <- paste0("8 horas da manhã do dia ", dia)
  print(mensagem)
}
```

```{r loops-2-check}
grade_this({
  if (identical(.result, .solution)) {
    pass("Correto!")
  }
  fail()
})
```


## Enviar as respostas

Se você completou a tarefa e quer submeter, clique no botão abaixo ('Generate') para gerar o seu código hash e envie usando o formulário a seguir:

```{r context="server"}
learnrhash::encoder_logic()
```

```{r encode, echo=FALSE}
learnrhash::encoder_ui(ui_before = " ", ui_after = " ")
```

```{r results='asis'}
CursoRTarefas::adicionar_codigo_pos_tutorial(url_form = params$url_form)
```

