---
title: "Tarefas: Operadores"
description: "Exercícios do curso 'Introdução à programação com R'"
encoding: "UTF-8"
output: 
  learnr::tutorial:
    css: css/custom.css
    language: pt
    progressive: true
    allow_skip: true
runtime: shiny_prerendered
---

```{r setup, include=FALSE}
library(learnr)
library(gradethis)

knitr::opts_chunk$set(echo = FALSE, exercise.reveal_solution = FALSE)


gradethis::gradethis_setup(
  code_correct =  "Correto! Parabéns!",
  pass = "Correto! Parabéns!"#,
  #fail =  "Incorreto. Tente novamente! "
)

```


**Exercícios**

> Boas vindas! 
>
> Este material faz parte do curso [Introdução à programação com R](https://curso-r.com/cursos/intro-programacao/), da [Curso-R](https://www.curso-r.com/).
>
> Caso tenha dúvidas sobre como resulver os exercícios, pedimos que escreva no [<i class="fab fa-discourse"></i> Discourse](https://discourse.curso-r.com/).


## Operadores

1) Considere o vetor booleano abaixo:

```{r echo=TRUE}
dolar_subiu <- c(TRUE, TRUE, FALSE, FALSE, TRUE, FALSE, TRUE)
```

```{r setupOperadores-vetores}
dolar_subiu <- c(TRUE, TRUE, FALSE, FALSE, TRUE, FALSE, TRUE)
dolar_subiu
```

Este vetor tem informação de uma semana (7 dias) indicando se o dolar subiu (`TRUE`) (ou não subiu - `FALSE`) no respectivo dia.

Interprete os resultados dos códigos abaixo:

a) Função `length()`:

```{r operadores-vetores-1a-codigo, exercise = TRUE, exercise.setup = "setupOperadores-vetores", exercise.eval = TRUE}
length(dolar_subiu)
```

```{r introducao-vetores-1a, echo=FALSE}
question("a) O que o resultado do código significa?",
  answer("O resultado representa o número de dias da semana", correct = TRUE),
    answer("O resultado representa o número de dias em que o dólar subiu"),
      answer("..."),
        answer("....."),
  allow_retry = TRUE,
  random_answer_order = TRUE,
  correct = "Correto! Parabéns. A função length() retorna o tamanho do vetor. O vetor 'dolar_subiu' possui 7 elementos, que representa o número de dias da semana.",
  incorrect = "Incorreto. Tente novamente :) <br> Dica: Experimente clicar em `Executar código` e observar os resultados." 
)
```



b) Uso de colchetes

```{r operadores-vetores-1b-codigo, exercise = TRUE, exercise.setup = "setupOperadores-vetores", exercise.eval = TRUE}
dolar_subiu[2]
```

```{r introducao-vetores-1b, echo=FALSE}
question("b) Considerando que a semana começa no domingo, o que o resultado do código significa?",
  answer("O dólar subiu na segunda-feira", correct = TRUE),
    answer("O dólar subiu na terça-feira"),
      answer("O dólar diminuiu na segunda-feira"),
        answer("O dólar diminuiu na terça-feira"),
  allow_retry = TRUE,
  random_answer_order = TRUE,
  correct = "Correto! Parabéns. Usar `dolar_subiu[2]` significa que queremos obter o segundo elemento do vetor `dolar_subiu`. O segundo elemento selecionado representa a segunda-feira, então aa segunda-feira o dolar subiu (TRUE).",
  incorrect = "Incorreto. Tente novamente :) <br> Dica: Experimente clicar em `Executar código` e observar os resultados." 
)
```



c) Somando um vetor


```{r operadores-vetores-1c-codigo, exercise = TRUE, exercise.setup = "setupOperadores-vetores", exercise.eval = TRUE}
sum(dolar_subiu)
```

```{r introducao-vetores-1c, echo=FALSE}
question("c) O que o resultado do código significa?",
  answer("O dólar subiu em 4 dias naquela semana", correct = TRUE),
    answer("O dólar sempre sobe 4 vezes"),
      answer("O dólar diminuiu em 4 dias naquela semana"),
        answer("O dólar subiu no quarto dia da semana"),
  allow_retry = TRUE,
  random_answer_order = TRUE,
  correct = "Correto! Parabéns. A função sum() realiza a soma dos elementos do vetor. Como o vetor possui dados do tipo lógico (TRUE ou FALSE), o R entende que TRUE = 1 e FALSE = 0. O resultado de sum(dolar_subiu) é 4, portanto o dólar subiu em 4 dias na semana.",
  incorrect = "Incorreto. Tente novamente :) <br> Dica: Experimente clicar em `Executar código` e observar os resultados." 
)
```



d) Média de um vetor

```{r operadores-vetores-1d-codigo, exercise = TRUE, exercise.setup = "setupOperadores-vetores", exercise.eval = TRUE}
mean(dolar_subiu)
```

```{r introducao-vetores-1d, echo=FALSE}
question("d) O que o resultado do código significa?",
  answer("O dólar subiu em média em 57% dos dias naquela semana.", correct = TRUE),
    answer("O dólar diminuiu em média em 57% dos dias naquela semana."),
  
      answer("...."),
  
  allow_retry = TRUE,
  random_answer_order = TRUE,
  correct = "Correto! Parabéns. A função mean() realiza a média dos elementos do vetor. O resultado representa a média de dias em que o dólar subiu.",
  incorrect = "Incorreto. Tente novamente :) <br> Dica: Experimente clicar em `Executar código` e observar os resultados." 
)
```


e) Agora observe a saída de `as.numeric(dolar_subiu)`. O que o R fez?

```{r operadores-vetores-1e-codigo, exercise = TRUE, exercise.setup = "setupOperadores-vetores", exercise.eval = TRUE}
as.numeric(dolar_subiu)
```

```{r introducao-vetores-1e, echo=FALSE}
question("e) O que o resultado do código significa?",
  answer("TRUE foi transformado em 1, e FALSE foi transformado em 0", correct = TRUE),
    answer("TRUE foi transformado em 0, e FALSE foi transformado em 1"),
  
      answer("O R fez uma operação incorreta"),
        answer("..."),
  
  allow_retry = TRUE,
  random_answer_order = TRUE,
  correct = "Correto! A função as.numeric() transforma um vetor em numérico (quando possível). No vetor que o R retornou, TRUE foi transformado em 1, e FALSE foi transformado em 0.",
  incorrect = "Incorreto. Tente novamente :) <br> Dica: Experimente clicar em `Executar código` e observar os resultados." 
)
```


## Enviar as respostas

Se você completou a tarefa e quer submeter, clique no botão abaixo para gerar o seu código hash e envie usando o formulário a seguir:

```{r context="server"}
learnrhash::encoder_logic()
```

```{r encode, echo=FALSE}
learnrhash::encoder_ui(ui_before = " ", ui_after = " ")
```

### Formulário para enviar o código

<iframe src="https://docs.google.com/forms/d/e/1FAIpQLSd53h-0iVXI9CyPp0g-yQB0yov6ZcadVISUgMRnsEi5k6BnKA/viewform?embedded=true" width="640" height="673" frameborder="0" marginheight="0" marginwidth="0">Carregando…</iframe>

