---
title: "Tarefas: Tabelas"
description: "Exercícios do curso 'Introdução à programação com R'"
encoding: "UTF-8"
output: 
  learnr::tutorial:
    css: css/custom.css
    language: pt
    progressive: true
    allow_skip: true
runtime: shiny_prerendered
---

```{r setup, include=FALSE}
library(learnr)
library(gradethis)

knitr::opts_chunk$set(echo = FALSE, exercise.reveal_solution = FALSE)


gradethis::gradethis_setup(
  code_correct =  "Correto! Parabéns!",
  pass = "Correto! Parabéns!"#,
  #fail =  "Incorreto. Tente novamente! "
)
```


**Exercícios**

> Boas vindas! 
>
> Este material faz parte do curso [Introdução à programação com R](https://curso-r.com/cursos/intro-programacao/), da [Curso-R](https://www.curso-r.com/).
>
> Caso tenha dúvidas sobre como resolver os exercícios,  pedimos que escreva no [<i class="fab fa-discourse"></i> Discourse](https://discourse.curso-r.com/).


## Dataframes

A base de dados `airquality` apresenta dados de qualidade do ar obtidos diariamente, em Nova York, entre os meses de maio e setembro de 1973:

```{r echo=TRUE}
airquality
```


```{r setupAirquality}
airquality
``` 

Use o data.frame airquality para responder às questões abaixo:

a) Use uma função em R para descobrir quantas colunas a base `airquality` tem:

```{r tabelas-df-a, exercise = TRUE, exercise.setup = "setupAirquality"}

```

```{r tabelas-df-a-hint}
___(airquality)
```

```{r tabelas-df-a-solution}
ncol(airquality)
```


```{r tabelas-df-a-check}
grade_this({
  if (identical(.result, .solution)) {
    pass("Muito bom! Você contou as colunas corretamente.")
  }
  fail()
})
```

b) Quantas linhas `airquality` tem?

```{r tabelas-df-b, exercise = TRUE, exercise.setup = "setupAirquality"}

```

```{r tabelas-df-b-hint}
___(airquality)
```

```{r tabelas-df-b-solution}
nrow(airquality)
```

```{r tabelas-df-b-check}
grade_this({
  if (identical(.result, .solution)) {
    pass("Muito bom! Você contou as linhas corretamente.")
  }
  fail()
})
```

c) Execute a função `head()`. O que essa função retorna?

```{r tabelas-df-c-codigo, exercise = TRUE, exercise.setup = "setupAirquality"}
head(airquality)
```


```{r tabelas-df-c, echo=FALSE}
question("O que a função `head()` retorna?",
  answer("A função `head()` retorna as últimas linhas de um data.frame"),
  answer("A função `head()` retorna as linhas aleatórias de um data.frame"),
  answer('A função `head()` retorna as primeiras linhas de um data.frame', correct = TRUE),
  allow_retry = TRUE,
  random_answer_order = TRUE,
  correct = "Correto! Parabéns. A função `head()` é útil para observar as primeiras linhas de um data.frame. <br> Curiosidades: <br> - A função `tail()` é similar, porém apresenta as últimas linhas. <br> - A função `dplyr::slice_sample(airquality, n = 6)` nos permite buscar linhas aleatórias na base de dados, usando o número de linhas que queremos no argumento `n`. <br> <b> Você pode experimentar esses códigos no campo de códigos acima!</b> :)",
  incorrect = "Incorreto. Tente novamente :) <br> Dica 1: Experimente clicar em `Executar código` e observar os resultados." 
)
```



d) Quais são os nomes das colunas?

```{r tabelas-df-d, exercise = TRUE, exercise.setup = "setupAirquality"}

```

```{r tabelas-df-d-hint}
___(airquality)
```

```{r tabelas-df-d-solution}
colnames(airquality)
```

```{r tabelas-df-d-check}
grade_this({
  if (identical(.result, .solution)) {
    pass("Muito bom! Você consultou o nome das colunas corretamente. Existe mais de uma função que possibilita conferir o nome da colunas de um data.frame, como:  `colnames()` e `names()`.")
  }
  fail()
})
```


e) Qual é a classe da coluna `Ozone`? Dicas: `class()` e `$`

```{r tabelas-df-e, exercise = TRUE, exercise.setup = "setupAirquality"}

```

```{r tabelas-df-e-hint}
class(airquality______)
```

```{r tabelas-df-e-solution}
class(airquality$Ozone)
```

```{r tabelas-df-e-check}
grade_this({
  if (identical(.result, .solution)) {
    pass("Muito bom! Você verificou a classe da coluna Ozone corretamente.")
  }
  fail()
})
```

f) Execute o seguinte código `dplyr::glimpse(airquality)`, e observe o que ele retorna.

```{r tabelas-df-f-codigo, exercise = TRUE, exercise.setup = "setupAirquality"}
dplyr::glimpse(airquality)
```

```{r tabelas-df-f, echo=FALSE}
question("O que o código `dplyr::glimpse(airquality)` retorna? Selecione todas as opções válidas:",
  answer("Número de linhas de uma base de dados", correct = TRUE),
  answer("Número de colunas de uma base de dados", correct = TRUE),
    answer("Nome das colunas de uma base de dados", correct = TRUE),
  answer("Classe das colunas de uma base de dados", correct = TRUE),
    answer("Observações das primeiras linhas em uma base de dados", correct = TRUE),
    answer("Observações das últimas linhas  em uma base de dados"),
      answer("Observações de linhas aleatórias em uma base de dados"),
      answer("A média dos valores de cada coluna"),
  allow_retry = TRUE,
  random_answer_order = TRUE,
  correct = "Muito bom! A função `glimpse()` do pacote `dplyr`retorna várias informações interessantes sobre uma base de dados, como: o número de linhas, número de colunas, nome das colunas, classe de cada coluna e as primeiras observações da coluna, para ter uma ideia dos dados disponíveis. <br> <b> Você pode experimentar esses códigos no campo de códigos acima!</b> :)",
  incorrect = "Incorreto. Tente novamente :) <br> Dica 1: Experimente clicar em `Executar código` e observar os resultados." 
)
```




g) Utilizando a resposta da questão anterior, quais são os tipos de cada coluna da tabela `airquality`?

```{r tabelas-df-g, echo=FALSE}
question("Quais são os tipos de cada coluna da tabela `airquality`?",
  answer("Integer, Integer, Double, Integer, Integer, Integer", correct = TRUE),
    answer("Todos são numéricos"),
  allow_retry = TRUE,
  random_answer_order = TRUE,
  correct = "Muito bom! :)",
  incorrect = "Incorreto. Tente novamente :) <br> Dica 1: Experimente clicar em `Executar código` e observar os resultados." 
)
```


## Desafio

Use o data.frame `airquality` para responder às questões abaixo. __Vamos calcular o desvio padrão de Ozone sem usar a função `sd()`__.

  a) tire a média da coluna `Ozone`. Dica: use `mean(x, na.rm = TRUE)`.
  b) subtraia da coluna` Ozone` a sua própria média (centralização).
  c) eleve o vetor ao quadrado.
  d) tire a média do vetor.
  e) tire a raíz quadrada.
  f) compare o resultado com `sd(airquality$Ozone, na.rm = TRUE)`

> Dica: guarde os resultados de cada item em objetos para poderem ser usados depois!

```{r tabelas-desafio-a, exercise = TRUE, exercise.setup = "setupAirquality"}
# a)
media_ozone <-  ___ 
# b) 
ozone_centralizado <-  ___ 
# c) 
ozone_centralizado_ao_quadrado <-  ___  
# d) 
media_ozone_centralizado_ao_quadrado <-  ___ 
# e)
sd_ozone_calculado <-  ___ 
# f)
sd_ozone_funcao <- ___  
sd_ozone_calculado ___ sd_ozone_funcao
```


```{r tabelas-desafio-a-solution}
# a)
media_ozone <- mean(airquality$Ozone, na.rm = TRUE)
# b)
ozone_centralizado <-  airquality$Ozone - media_ozone
# c)
ozone_centralizado_ao_quadrado <-  ozone_centralizado ^ 2
# d)
media_ozone_centralizado_ao_quadrado <- mean(ozone_centralizado_ao_quadrado, na.rm = TRUE)
# e)
sd_ozone_calculado <- sqrt(media_ozone_centralizado_ao_quadrado)
sd_ozone_calculado
# f)
sd_ozone_funcao <- sd(airquality$Ozone, na.rm = TRUE)
sd_ozone_funcao 
# São iguais?
sd_ozone_calculado == sd_ozone_funcao
# Os resultados são diferentes!
```

> Melhorar aqui, e pensar como avaliar

## Enviar as respostas

Se você completou a tarefa e quer submeter, clique no botão abaixo para gerar o seu código hash e envie usando o formulário a seguir:

```{r context="server"}
learnrhash::encoder_logic()
```

```{r encode, echo=FALSE}
learnrhash::encoder_ui(ui_before = " ", ui_after = " ")
```

### Formulário para enviar o código

<iframe src="https://docs.google.com/forms/d/e/1FAIpQLSd53h-0iVXI9CyPp0g-yQB0yov6ZcadVISUgMRnsEi5k6BnKA/viewform?embedded=true" width="640" height="673" frameborder="0" marginheight="0" marginwidth="0">Carregando…</iframe>

