---
title: "Tarefas: Funções"
description: "Exercícios do curso 'Introdução à programação com R'"
encoding: "UTF-8"
output: 
  learnr::tutorial:
    language: 
      pt: 
        button: 
          submitanswer: "Avaliar resposta"
    progressive: true
    allow_skip: true
    theme: yeti
runtime: shiny_prerendered
params:
  url_form: "https://docs.google.com/forms/d/e/1FAIpQLSevSTfvWHdJCxFlsCpgzvyZw4jTQXykljdITdZhuYl6R5BLrQ/viewform"
---

```{r setup, include=FALSE}
# remotes::install_github("curso-r/CursoRTarefas")
library(CursoRTarefas)
CursoRTarefas::adicionar_chunk_setup() 
```

```{r results='asis', message = FALSE}
CursoRTarefas::adicionar_codigo_pre_tutorial(curso = "Introdução à programação com R",
                              url = "https://loja.curso-r.com/introduc-o-a-programac-o-com-r.html")
```


## Funções próprias

a) Crie uma função chamada `numero_ao_quadrado()` que tenha um argumento (chamado `numero`) e retorne o quadrado deste número. 

Teste se a função funciona: `numero_ao_quadrado(3)` deve retornar o valor 9.

```{r funcoes-proprias-a, exercise = TRUE}
numero_ao_quadrado <- function(____){
  _____
}
numero_ao_quadrado(3)
```

```{r funcoes-proprias-a-hint-1}
numero_ao_quadrado <- function(___){
 ___ ^ 2
}
# Teste se a função funciona:
numero_ao_quadrado(3)
```

```{r funcoes-proprias-a-solution}
numero_ao_quadrado <- function(numero){
  numero ^ 2
}
# Teste se a função funciona:
numero_ao_quadrado(3)
```

```{r funcoes-proprias-a-check}
grade_this({
  if (identical(.result, .solution)) {
    pass("Correto!")
  }
  fail()
})
```

b) Crie uma função chamada `raiz_da_soma` que recebe 2 números `x` e `y` e retorna a raiz quadrada da soma desses números.
Depois teste a função para valores `x = 6` e `y = 3`, o resultado gerado pela função deve ser 3.

Dica: `sqrt()` é a função para raiz quadrada.


```{r funcoes-proprias-b, exercise = TRUE}
raiz_da_soma <- function(){

  
}
# Teste se a função funciona:
raiz_da_soma(x = 6, y = 3)
```


```{r funcoes-proprias-b-hint-1}
raiz_da_soma <- function(x, y){
  soma <- ___
  sqrt(soma)
}
# Teste se a função funciona:
raiz_da_soma(x = 6, y = 3)
```

```{r funcoes-proprias-b-solution}
raiz_da_soma <- function(x, y){
  soma <- x + y
  sqrt(soma)
}
# Teste se a função funciona:
raiz_da_soma(x = 6, y = 3)
```


```{r funcoes-proprias-b-check}
grade_this({
  if (identical(.result, .solution)) {
    pass("Correto!")
  }
  fail()
})
```

## Revendo um desafio

3) Nesse exercício, voltaremos no desafio apresentado em uma tarefa anterior. Naquele desafio, mostramos como calcular o desvio padrão.

```{r pipe-tidyverse-iii-exemplo, echo=TRUE, exercise = TRUE}
media_ozone <- mean(airquality$Ozone, na.rm = TRUE)
ozone_centralizado <- airquality$Ozone - media_ozone
ozone_centralizado_ao_quadrado <-  ozone_centralizado ^ 2
media_ozone_centralizado_ao_quadrado <- mean(ozone_centralizado_ao_quadrado, na.rm = TRUE)
desvio_padrao_ozone_calculado <- sqrt(media_ozone_centralizado_ao_quadrado)
desvio_padrao_ozone_calculado
```


Agora vamos adaptar esse código para usar com pipe. Antes disso, também iremos criar funções para usar nesse encadeamento:

a) Crie uma função chamada `centralizar`, que recebe um argumento chamado `vetor_centralizar`, e retorna o vetor centralizado (vetor - média do vetor).

b) Crie uma função chamada `eleva_ao_quadrado`, que recebe um argumento chamado `x`, e retorna o valor de x elevado ao quadrado.

c) Usando as funções criadas e o pipe, reescreva o código para calcular o desvio padrão:

```{r pipe-tidyverse-iii, exercise = TRUE,  echo=FALSE}
# a) 
centralizar <- function(vetor_centralizar){
  _____
}

# b)
eleva_ao_quadrado <- function(x){
  _____
}

# c) 
airquality$Ozone %>% 
  ___ %>% 
  ___ %>% 
  ___ %>% 
  ___()
  
  
  
  
```

```{r pipe-tidyverse-iii-hint-1,  echo=FALSE}
# a) 
centralizar <- function(vetor_centralizar){
  vetor_centralizar - mean(vetor_centralizar, na.rm = TRUE) 
}

# b)
eleva_ao_quadrado <- function(x){
  _____
}

# c) 
airquality$Ozone %>% 
  ___ %>% 
  ___ %>% 
  ___ %>% 
  ___()
  
```

```{r pipe-tidyverse-iii-hint-2,  echo=FALSE}
# a) 
centralizar <- function(vetor_centralizar){
  vetor_centralizar - mean(vetor_centralizar, na.rm = TRUE) 
}

# b)
eleva_ao_quadrado <- function(x){
  x ^ 2 
}

# c) 
airquality$Ozone %>% 
  ___ %>% 
  ___ %>% 
  ___ %>% 
  ___()
  
```


```{r pipe-tidyverse-iii-hint-3,  echo=FALSE}
# a) 
centralizar <- function(vetor_centralizar){
  vetor_centralizar - mean(vetor_centralizar, na.rm = TRUE) 
}

# b)
eleva_ao_quadrado <- function(x){
  x ^ 2 
}

# c) 
airquality$Ozone %>% 
  centralizar() %>% 
  eleva_ao_quadrado() %>% 
  ___(na.rm = TRUE) %>% 
  ___()
```

```{r pipe-tidyverse-iii-solution,  echo=FALSE}
# a) 
centralizar <- function(vetor_centralizar){
  vetor_centralizar - mean(vetor_centralizar, na.rm = TRUE) 
}

# b)
eleva_ao_quadrado <- function(x){
  x ^ 2 
}

# c) 
airquality$Ozone %>% 
  centralizar() %>% 
  eleva_ao_quadrado() %>% 
  mean(na.rm = TRUE) %>% 
  sqrt()
```

```{r pipe-tidyverse-iii-check}
grade_this({
  if (identical(.result, .solution)) {
    pass("Correto!")
  }
  fail()
})
```




## Enviar as respostas

Se você completou a tarefa e quer submeter, clique no botão abaixo ('Generate') para gerar o seu código hash e envie usando o formulário a seguir:

```{r context="server"}
learnrhash::encoder_logic()
```

```{r encode, echo=FALSE}
learnrhash::encoder_ui(ui_before = " ", ui_after = " ")
```

```{r results='asis'}
CursoRTarefas::adicionar_codigo_pos_tutorial(url_form = params$url_form)
```

