---
title: "Tarefas: Filtros"
description: "Exercícios do curso 'Introdução à programação com R'"
encoding: "UTF-8"
output: 
  learnr::tutorial:
    css: css/custom.css
    language: pt
    progressive: true
    allow_skip: true
runtime: shiny_prerendered
---

```{r setup, include=FALSE}
library(learnr)
library(gradethis)

knitr::opts_chunk$set(echo = FALSE, exercise.reveal_solution = FALSE)


gradethis::gradethis_setup(
  code_correct =  "Correto! Parabéns!",
  pass = "Correto! Parabéns!"#,
  #fail =  "Incorreto. Tente novamente! "
)

```


**Exercícios**

> Boas vindas! 
>
> Este material faz parte do curso [Introdução à programação com R](https://curso-r.com/cursos/intro-programacao/), da [Curso-R](https://www.curso-r.com/).
>
> Caso tenha dúvidas sobre como resolver os exercícios,  pedimos que escreva no [<i class="fab fa-discourse"></i> Discourse](https://discourse.curso-r.com/).



## Filtrando vetores

a) Use o vetor `numeross` abaixo para responder as questões seguintes:

```{r echo=TRUE}
numeross <- -4:2
numeross
```


```{r setupNumeross}
numeross <- -4:2
numeross
``` 



I) Escreva um código que devolva apenas valores positivos do vetor `numeross`.

```{r filtros-vetor-i, exercise = TRUE, exercise.setup = "setupNumeross"}

```

```{r filtros-vetor-i-hint}
numeross[numeross ____]
```

```{r filtros-vetor-i-solution}
numeross[numeross > 0]
```

```{r filtros-vetor-i-check}
grade_this({
  if (identical(.result, .solution)) {
    pass("Correto!")
  }
  fail()
})
```

II) Escreva um código que devolta apenas os valores pares do vetor `numeross`. Dica: o operador `%%` devolve o resto da divisão entre dois números.

```{r filtros-vetor-ii, exercise = TRUE, exercise.setup = "setupNumeross"}

```

```{r filtros-vetor-ii-hint-1}
numeross[numeross __ __ __ __]
```

```{r filtros-vetor-ii-hint-2}
numeross[numeross %% __ == __]
```

```{r filtros-vetor-ii-solution}
numeross[numeross %% 2 == 0]
```


```{r filtros-vetor-ii-check}
grade_this({
  if (identical(.result, .solution)) {
    pass("Correto!")
  }
  fail()
})
```


III) Filtre o vetor para que retorne apenas aqueles valores que quando elevados a 2 são menores do que 4.

```{r filtros-vetor-iii, exercise = TRUE, exercise.setup = "setupNumeross"}

```

```{r filtros-vetor-iii-hint-1}
numeross[_______________]
```

```{r filtros-vetor-iii-hint-2}
numeross[(numeros ^ 2) _____]
```

```{r filtros-vetor-iii-solution}
numeross[(numeross ^ 2) < 4]
```

```{r filtros-vetor-iii-check}
grade_this({
  if (identical(.result, .solution)) {
    pass("Correto!")
  }
  fail()
})
```

## Filtrando data.frames

Para os exercícios de filtros de data.frames, vamos solicitar que faça usando R base e também `dplyr`. 

b) Use o data.frame `airquality` para responder às questões abaixo:

```{r echo=FALSE, message=FALSE, warning=FALSE}
library(dplyr)
airquality
``` 

```{r setupAirquality}
knitr::opts_chunk$set(warning = FALSE, message = FALSE)
library(dplyr)
airquality
``` 

I) Conte quantos `NA`s tem na coluna `Solar.R`. Dica: use '`$`', `is.na()` e `sum()`:

```{r filtros-df-i-base, exercise = TRUE, exercise.setup = "setupAirquality"}
airquality
```

```{r filtros-df-i-base-hint-1}
___(___(airquality$Solar.R))
```

```{r filtros-df-i-base-hint-2}
sum(___(airquality$Solar.R))
```

```{r filtros-df-i-base-solution}
sum(is.na(airquality$Solar.R))
```

```{r filtros-df-i-base-check}
grade_this({
  if (identical(.result, .solution)) {
    pass("Correto!")
  }
  fail()
})
```


II) Filtre a tabela `airquality` com apenas linhas em que `Solar.R` é `NA`.

- Faça com base R:


```{r filtros-df-ii-base, exercise = TRUE, exercise.setup = "setupAirquality"}

```

```{r filtros-df-ii-base-hint-1}
____[___(airquality$Solar.R) ___ ]
```

```{r filtros-df-ii-base-hint-2}
____[is.na(airquality$Solar.R) ___ ]
```

```{r filtros-df-ii-base-solution}
airquality[is.na(airquality$Solar.R), ]
```

```{r filtros-df-ii-base-check}
grade_this({
  if (identical(.result, .solution)) {
    pass("Correto!")
  }
  fail()
})
```


- Faça com `dplyr`:

```{r filtros-df-ii-dplyr, exercise = TRUE, exercise.setup = "setupAirquality"}

```

```{r filtros-df-ii-dplyr-hint-1}
filter(_____, is.na(___))
```

```{r filtros-df-ii-dplyr-solution}
filter(airquality, is.na(Solar.R))
```

```{r filtros-df-ii-dplyr-check}
grade_this({
  if (identical(.result, .solution)) {
    pass("Correto!")
  }
  fail()
})
```



III) Filtre a tabela `airquality` com apenas linhas em que `Solar.R` NÃO é `NA`.

- Faça com base R:

```{r filtros-df-iii-base, exercise = TRUE, exercise.setup = "setupAirquality"}

```

```{r filtros-df-iii-base-hint-1}
____[____(airquality$Solar.R) ___ ]
```


```{r filtros-df-iii-base-hint-2}
____[!is.na(airquality$Solar.R) ___ ]
```

```{r filtros-df-iii-base-solution}
airquality[!is.na(airquality$Solar.R), ]
```

```{r filtros-df-iii-base-check}
grade_this({
  if (identical(.result, .solution)) {
    pass("Correto!")
  }
  fail()
})
```

- Faça com `dplyr`:


```{r filtros-df-iii-dplyr, exercise = TRUE, exercise.setup = "setupAirquality"}

```

```{r filtros-df-iii-dplyr-hint-1}
filter(___, !is.na(___))
```


```{r filtros-df-iii-dplyr-solution}
filter(airquality, !is.na(Solar.R))
```

```{r filtros-df-iii-dplyr-check}
grade_this({
  if (identical(.result, .solution)) {
    pass("Correto!")
  }
  fail()
})
```


IV) Filtre a tabela `airquality` com apenas linhas em que `Solar.R` NÃO é `NA` e `Month` é igual a 5.

- Faça com base R:

```{r filtros-df-iv-base, exercise = TRUE, exercise.setup = "setupAirquality"}

```

```{r filtros-df-iv-base-hint-1}
airquality[_________________ _________, ]
```


```{r filtros-df-iv-base-hint-2}
airquality[!is.na(airquality$Solar.R) & _________, ]
```

```{r filtros-df-iv-base-solution}
airquality[!is.na(airquality$Solar.R) & airquality$Month == 5, ]

```

```{r filtros-df-iv-base-check}
grade_this({
  if (identical(.result, .solution)) {
    pass("Correto!")
  }
  fail()
})
```

- Faça com `dplyr`:


```{r filtros-df-iv-dplyr, exercise = TRUE, exercise.setup = "setupAirquality"}

```

```{r filtros-df-iv-dplyr-hint-1}
filter(____, !is.na(___), ____ == 5)
```


```{r filtros-df-iv-dplyr-solution}
filter(airquality, !is.na(Solar.R), Month == 5)
```

```{r filtros-df-iv-dplyr-check}
grade_this({
  if (identical(.result, .solution)) {
    pass("Correto!")
  }
  fail()
})
```

## Enviar as respostas

Se você completou a tarefa e quer submeter, clique no botão abaixo para gerar o seu código hash e envie usando o formulário a seguir:

```{r context="server"}
learnrhash::encoder_logic()
```

```{r encode, echo=FALSE}
learnrhash::encoder_ui(ui_before = " ", ui_after = " ")
```

### Formulário para enviar o código

<iframe src="https://docs.google.com/forms/d/e/1FAIpQLSd53h-0iVXI9CyPp0g-yQB0yov6ZcadVISUgMRnsEi5k6BnKA/viewform?embedded=true" width="640" height="673" frameborder="0" marginheight="0" marginwidth="0">Carregando…</iframe>

