---
title: "Tarefas: Filtros"
description: "Exercícios do curso 'Introdução à programação com R'"
encoding: "UTF-8"
output: 
  learnr::tutorial:
    css: css/custom.css
    language: pt
    progressive: true
    allow_skip: true
runtime: shiny_prerendered
---

```{r setup, include=FALSE}
library(learnr)
library(gradethisBR)
Sys.setenv(LANG = "pt")

knitr::opts_chunk$set(echo = FALSE, exercise.reveal_solution = FALSE)


gradethisBR::gradethis_setup(
  code_correct =  "Correto! Parabéns!",
  pass = "Correto! Parabéns!"#,
  #fail =  "Incorreto. Tente novamente! "
)

```


**Exercícios**

> Boas vindas! 
>
> Este material faz parte do curso [Introdução à programação com R](https://curso-r.com/cursos/intro-programacao/), da [Curso-R](https://www.curso-r.com/).
>
> Caso tenha dúvidas sobre como resolver os exercícios,  pedimos que escreva no [<i class="fab fa-discourse"></i> Discourse](https://discourse.curso-r.com/).



## Filtrando vetores

a) Use o vetor `numeross` abaixo para responder as questões seguintes:

```{r echo=TRUE}
numeross <- -4:2
numeross
```


```{r setupNumeross}
numeross <- -4:2
numeross
``` 



I) Escreva um código que devolva apenas valores positivos do vetor `numeross`.

```{r filtros-vetor-i, exercise = TRUE, exercise.setup = "setupNumeross"}

```

```{r filtros-vetor-i-hint}
numeross[numeross ____]
```

```{r filtros-vetor-i-solution}
numeross[numeross > 0]
```

```{r filtros-vetor-i-check}
grade_this({
  if (identical(.result, .solution)) {
    pass("Correto!")
  }
  fail()
})
```

II) Escreva um código que devolta apenas os valores pares do vetor `numeross`. Dica: o operador `%%` devolve o resto da divisão entre dois números.

```{r filtros-vetor-ii, exercise = TRUE, exercise.setup = "setupNumeross"}

```

```{r filtros-vetor-ii-hint-1}
numeross[numeross __ __ __ __]
```

```{r filtros-vetor-ii-hint-2}
numeross[numeross %% __ == __]
```

```{r filtros-vetor-ii-solution}
numeross[numeross %% 2 == 0]
```


```{r filtros-vetor-ii-check}
grade_this({
  if (identical(.result, .solution)) {
    pass("Correto!")
  }
  fail()
})
```


III) Filtre o vetor para que retorne apenas aqueles valores que quando elevados a 2 são menores do que 4.

```{r filtros-vetor-iii, exercise = TRUE, exercise.setup = "setupNumeross"}

```

```{r filtros-vetor-iii-hint-1}
numeross[_______________]
```

```{r filtros-vetor-iii-hint-2}
numeross[(numeros ^ 2) _____]
```

```{r filtros-vetor-iii-solution}
numeross[(numeross ^ 2) < 4]
```

```{r filtros-vetor-iii-check}
grade_this({
  if (identical(.result, .solution)) {
    pass("Correto!")
  }
  fail()
})
```

## Filtrando linhas em dataframes

Para os exercícios de filtros de linhas em dataframes, vamos solicitar que faça usando R base e também `dplyr`. 

Use o dataframe `airquality` para responder às questões abaixo:

```{r echo=TRUE, message=FALSE, warning=FALSE}
library(dplyr) # carregando o pacote dplyr
airquality
``` 

```{r setupAirquality}
knitr::opts_chunk$set(warning = FALSE, message = FALSE)
library(dplyr)
airquality
``` 

I) Conte quantos `NA`s tem na coluna `Solar.R`. Dica: use '`$`', `is.na()` e `sum()`:

```{r filtros-df-i-base, exercise = TRUE, exercise.setup = "setupAirquality"}
airquality
```

```{r filtros-df-i-base-hint-1}
___(___(airquality$Solar.R))
```

```{r filtros-df-i-base-hint-2}
sum(___(airquality$Solar.R))
```

```{r filtros-df-i-base-solution}
sum(is.na(airquality$Solar.R))
```

```{r filtros-df-i-base-check}
grade_this({
  if (identical(.result, .solution)) {
    pass("Correto!")
  }
  fail()
})
```


II) Filtre a tabela `airquality` com apenas linhas em que `Solar.R` é `NA`.

- Faça com base R:


```{r filtros-df-ii-base, exercise = TRUE, exercise.setup = "setupAirquality"}

```

```{r filtros-df-ii-base-hint-1}
____[___(airquality$Solar.R) ___ ]
```

```{r filtros-df-ii-base-hint-2}
____[is.na(airquality$Solar.R) ___ ]
```

```{r filtros-df-ii-base-solution}
airquality[is.na(airquality$Solar.R), ]
```

```{r filtros-df-ii-base-check}
grade_this({
  if (identical(.result, .solution)) {
    pass("Correto!")
  }
  fail()
})
```


- Faça com `dplyr`:

```{r filtros-df-ii-dplyr, exercise = TRUE, exercise.setup = "setupAirquality"}

```

```{r filtros-df-ii-dplyr-hint-1}
filter(_____, is.na(___))
```

```{r filtros-df-ii-dplyr-solution}
filter(airquality, is.na(Solar.R))
```

```{r filtros-df-ii-dplyr-check}
grade_this({
  if (identical(.result, .solution)) {
    pass("Correto!")
  }
  fail()
})
```



III) Filtre a tabela `airquality` com apenas linhas em que `Solar.R` NÃO é `NA`.

- Faça com base R:

```{r filtros-df-iii-base, exercise = TRUE, exercise.setup = "setupAirquality"}

```

```{r filtros-df-iii-base-hint-1}
____[____(airquality$Solar.R) ___ ]
```


```{r filtros-df-iii-base-hint-2}
____[!is.na(airquality$Solar.R) ___ ]
```

```{r filtros-df-iii-base-solution}
airquality[!is.na(airquality$Solar.R), ]
```

```{r filtros-df-iii-base-check}
grade_this({
  if (identical(.result, .solution)) {
    pass("Correto!")
  }
  fail()
})
```

- Faça com `dplyr`:


```{r filtros-df-iii-dplyr, exercise = TRUE, exercise.setup = "setupAirquality"}

```

```{r filtros-df-iii-dplyr-hint-1}
filter(___, !is.na(___))
```


```{r filtros-df-iii-dplyr-solution}
filter(airquality, !is.na(Solar.R))
```

```{r filtros-df-iii-dplyr-check}
grade_this({
  if (identical(.result, .solution)) {
    pass("Correto!")
  }
  fail()
})
```


IV) Filtre a tabela `airquality` com apenas linhas em que `Solar.R` NÃO é `NA` e `Month` é igual a 5.

- Faça com base R:

```{r filtros-df-iv-base, exercise = TRUE, exercise.setup = "setupAirquality"}

```

```{r filtros-df-iv-base-hint-1}
airquality[_________________ _________, ]
```


```{r filtros-df-iv-base-hint-2}
airquality[!is.na(airquality$Solar.R) & _________, ]
```

```{r filtros-df-iv-base-solution}
airquality[!is.na(airquality$Solar.R) & airquality$Month == 5, ]

```

```{r filtros-df-iv-base-check}
grade_this({
  if (identical(.result, .solution)) {
    pass("Correto!")
  }
  fail()
})
```

- Faça com `dplyr`:


```{r filtros-df-iv-dplyr, exercise = TRUE, exercise.setup = "setupAirquality"}

```

```{r filtros-df-iv-dplyr-hint-1}
filter(____, !is.na(___), ____ == 5)
```


```{r filtros-df-iv-dplyr-solution}
filter(airquality, !is.na(Solar.R), Month == 5)
```

```{r filtros-df-iv-dplyr-check}
grade_this({
  if (identical(.result, .solution)) {
    pass("Correto!")
  }
  fail()
})
```

<!-- Não tem exercícios de select(). Pensei em criar uma nova seção e colocar aqui. -->

## Selecionando colunas em um dataframe

Para os exercícios de filtros de linhas em dataframes, vamos solicitar que faça usando R base e também `dplyr`. 

Use o dataframe `airquality` para responder às questões abaixo:

```{r echo=TRUE, message=FALSE, warning=FALSE}
library(dplyr) # carregando o pacote dplyr
airquality
``` 

<!-- Acho legal mostrar a diferença de `airquality["Temp"]` e `airquality$Temp` -->

I) Selecione a coluna `Temp`, sem perder a estrutura de data.frame:

- Faça com base R:

```{r filtros-select-i-base, exercise = TRUE, exercise.setup = "setupAirquality"}

```

```{r filtros-select-i-base-hint-1}
airquality["..."]
```


```{r filtros-select-i-base-solution}
airquality["Temp"]
```

```{r filtros-select-i-base-check}
grade_this({
  if (identical(.result, .solution)) {
    pass("Correto!")
  }
  fail()
})
```

- Faça com dplyr:


```{r filtros-select-i-dplyr, exercise = TRUE, exercise.setup = "setupAirquality"}

```

```{r filtros-select-i-dplyr-hint-1}
select(....)
```


```{r filtros-select-i-dplyr-solution}
select(airquality, Temp)
```

```{r filtros-select-i-dplyr-check}
grade_this({
  if (identical(.result, .solution)) {
    pass("Correto!")
  }
  fail()
})
```


II) Selecione as colunas: `Temp`, `Month`, `Day`:


- Faça com base R:

```{r filtros-select-ii-base, exercise = TRUE, exercise.setup = "setupAirquality"}

```

```{r filtros-select-ii-base-hint-1}
airquality[c(..., ..., ...)]
```


```{r filtros-select-ii-base-solution}
airquality[c("Temp", "Month", "Day")]
```

```{r filtros-select-ii-base-check}
grade_this({
  if (identical(.result, .solution)) {
    pass("Correto!")
  }
  fail()
})
```

- Faça com dplyr:


```{r filtros-select-ii-dplyr, exercise = TRUE, exercise.setup = "setupAirquality"}

```

```{r filtros-select-ii-dplyr-hint-1}
select(..., ..., ...)
```


```{r filtros-select-ii-dplyr-solution}
select(airquality, Temp, Month, Day)
```

```{r filtros-select-ii-dplyr-check}
grade_this({
  if (identical(.result, .solution)) {
    pass("Correto!")
  }
  fail()
})
```

## Filtrando linhas e selecionando colunas 

Muitas vezes, queremos fazer as duas operações junto: filtrar linhas e selecionar colunas.

Para esses exercícios, vamos solicitar que faça usando R base e também `dplyr`. 

Use o dataframe `airquality` para responder às questões abaixo:

```{r echo=TRUE, message=FALSE, warning=FALSE}
library(dplyr) # carregando o pacote dplyr
airquality
``` 

1) Usando R base, retorne apenas as linhas onde Solar.R não seja NA, e apenas as colunas: "Solar.R", "Month", "Day"

```{r filtros-com-select-i-base, exercise = TRUE, exercise.setup = "setupAirquality"}

```

```{r filtros-com-select-i-base-hint-1}
airquality[... ,...]
```

```{r filtros-com-select-i-base-solution}
airquality[!is.na(airquality$Solar.R), c("Solar.R", "Month", "Day")]
```

```{r filtros-com-select-i-base-check}
grade_this({
  if (identical(.result, .solution)) {
    pass("Correto!")
  }
  fail()
})
```

2) Agora vamos fazer o mesmo com dplyr, porém em partes:

2)  Usando dplyr, selecione as colunas "Solar.R", "Month", "Day", e salve em um objeto chamado `airquality_selecao`. Usando a base `airquality_selecao`, filtre as linhas que não sejam NA na coluna Solar.R :

```{r filtros-com-select-i-dplyr, exercise = TRUE, exercise.setup = "setupAirquality"}
airquality_selecao <- ...
airquality_filtrado <- ....
airquality_filtrado
```

```{r filtros-com-select-i-dplyr-hint-1}
airquality_selecao <- ...(airquality, ...)
airquality_filtrado <- ...(airquality_selecao, ...)
airquality_filtrado
```

```{r filtros-com-select-i-dplyr-solution}
airquality_selecao <- select(airquality, Solar.R, Month, Day)
airquality_filtrado <- filter(airquality_selecao, !is.na(Solar.R))
airquality_filtrado
```

```{r filtros-com-select-i-dplyr-check}
grade_this({
  if (identical(.result, .solution)) {
    pass("Correto!")
  }
  fail()
})
```


## Enviar as respostas

Se você completou a tarefa e quer submeter, clique no botão abaixo para gerar o seu código hash e envie usando o formulário a seguir:

```{r context="server"}
learnrhash::encoder_logic()
```

```{r encode, echo=FALSE}
learnrhash::encoder_ui(ui_before = " ", ui_after = " ")
```

### Formulário para enviar o código

<iframe src="https://docs.google.com/forms/d/e/1FAIpQLSfWCbu_4-jD7H-wV3gTxa80Q0Ko5Aylso3JOBZzRUDhwIKm3A/viewform" width="640" height="673" frameborder="0" marginheight="0" marginwidth="0">Carregando…</iframe>

