---
title: "Tarefas: Filtros"
description: "Exercícios do curso 'Introdução à programação com R'"
encoding: "UTF-8"
output: 
  learnr::tutorial:
    css: css/custom.css
    language: pt
    progressive: true
    allow_skip: true
runtime: shiny_prerendered
---

```{r setup, include=FALSE}
library(learnr)
library(gradethis)

knitr::opts_chunk$set(echo = FALSE, exercise.reveal_solution = FALSE)


gradethis::gradethis_setup(
  code_correct =  "Correto! Parabéns!",
  pass = "Correto! Parabéns!",
  fail =  "Incorreto. Tente novamente! "
)

# Fazer: frases de feedback do gradethis responderem em Português

```


**Exercícios**

> Boas vindas! 
>
> Este material faz parte do curso [Introdução à programação com R](https://curso-r.com/cursos/intro-programacao/), da [Curso-R](https://www.curso-r.com/).
>
> Caso tenha dúvidas sobre como resolver os exercícios,  pedimos que escreva no [<i class="fab fa-discourse"></i> Discourse](https://discourse.curso-r.com/).


```{r setupAirquality}
airquality
``` 

## Filtro e vetores lógicos

a) Use o vetor `numeross` abaixo para responder as questões seguintes:

```{r echo=TRUE}
numeross <- -4:2
numeross
```

I) Escreva um código que devolva apenas valores positivos do vetor `numeross`.

```{r filtros-ai, exercise = TRUE}

```

```{r filtros-ai-hint}
numeross[numeross ____]
```

```{r filtros-ai-solution}
numeross[numeross > 0]
```

```{r filtros-ai-check}
gradethis::grade_this_code()
```

II) Escreva um código que devolta apenas os valores pares do vetor `numeross`. Dica: o operador `%%` devolve o resto da divisão entre dois números.

```{r filtros-aii, exercise = TRUE}

```

```{r filtros-aii-hint-1}
numeross[numeross __ __ __ __]
```

```{r filtros-aii-hint-2}
numeross[numeross %% __ == __]
```

```{r filtros-aii-solution}
numeross[numeross %% 2 == 0]
```


```{r filtros-aii-check}
gradethis::grade_this_code()
```


III) Filtre o vetor para que retorne apenas aqueles valores que quando elevados a 2 são menores do que 4.

```{r filtros-aiii, exercise = TRUE}

```

```{r filtros-aiii-hint-1}
numeross[_______________]
```

```{r filtros-aiii-hint-2}
numeross[(numeros ^ 2) _____]
```

```{r filtros-aiii-solution}
numeross[(numeross ^ 2) < 4]
```

```{r filtros-aiii-check}
gradethis::grade_this_code()
```


b) Use o data.frame `airquality` para responder às questões abaixo:


I) Conte quantos `NA`s tem na coluna `Solar.R`. Dica: use '`$`', `is.na()` e `sum()`:

```{r filtros-bi, exercise = TRUE, exercise.setup = "setupAirquality"}
airquality
```

```{r filtros-bi-hint-1}
___(___(airquality$Solar.R))
```


```{r filtros-bi-hint-2}
sum(___(airquality$Solar.R))
```

```{r filtros-bi-solution}
sum(is.na(airquality$Solar.R))
```

```{r filtros-bi-check}
gradethis::grade_this_code()
```


II) Filtre a tabela `airquality` com apenas linhas em que `Solar.R` é `NA`.

```{r filtros-bii, exercise = TRUE, exercise.setup = "setupAirquality"}

```

```{r filtros-bii-hint-1}
____[___(airquality$Solar.R) ___ ]
```


```{r filtros-bii-hint-2}
____[is.na(airquality$Solar.R) ___ ]
```

```{r filtros-bii-solution}
airquality[is.na(airquality$Solar.R), ]
```

```{r filtros-bii-check}
gradethis::grade_this_code()
```

III) Filtre a tabela `airquality` com apenas linhas em que `Solar.R` NÃO é `NA`.

```{r filtros-biii, exercise = TRUE, exercise.setup = "setupAirquality"}

```

```{r filtros-biii-hint-1}
____[____(airquality$Solar.R) ___ ]
```


```{r filtros-biii-hint-2}
____[!is.na(airquality$Solar.R) ___ ]
```

```{r filtros-biii-solution}
airquality[!is.na(airquality$Solar.R), ]
```

```{r filtros-biii-check}
gradethis::grade_this_code()
```


IV) Filtre a tabela `airquality` com apenas linhas em que `Solar.R` NÃO é `NA` e `Month` é igual a 5.


```{r filtros-biv, exercise = TRUE, exercise.setup = "setupAirquality"}

```

```{r filtros-biv-hint-1}
airquality[_________________ _________, ]
```


```{r filtros-biv-hint-2}
airquality[!is.na(airquality$Solar.R) & _________, ]
```

```{r filtros-biv-solution}
airquality[!is.na(airquality$Solar.R) & airquality$Month == 5, ]

```

```{r filtros-biv-check}
gradethis::grade_this_code()
```



## Enviar as respostas

Se você completou a tarefa e quer submeter, clique no botão abaixo para gerar o seu código hash e envie usando o formulário a seguir:

```{r context="server"}
learnrhash::encoder_logic()
```

```{r encode, echo=FALSE}
learnrhash::encoder_ui(ui_before = " ", ui_after = " ")
```

### Formulário para enviar o código

<iframe src="https://docs.google.com/forms/d/e/1FAIpQLSd53h-0iVXI9CyPp0g-yQB0yov6ZcadVISUgMRnsEi5k6BnKA/viewform?embedded=true" width="640" height="673" frameborder="0" marginheight="0" marginwidth="0">Carregando…</iframe>

