---
title: "Tarefas: Funções"
description: "Exercícios do curso 'Introdução à programação com R'"
encoding: "UTF-8"
output: 
  learnr::tutorial:
    css: css/custom.css
    language: pt
    progressive: true
    allow_skip: true
runtime: shiny_prerendered
---

```{r setup, include=FALSE}
library(learnr)
library(gradethis)

knitr::opts_chunk$set(echo = FALSE, exercise.reveal_solution = FALSE)


gradethis::gradethis_setup(
  code_correct =  "Correto! Parabéns!",
  pass = "Correto! Parabéns!"#,
  #fail =  "Incorreto. Tente novamente! "
)
```


**Exercícios**

> Boas vindas! 
>
> Este material faz parte do curso [Introdução à programação com R](https://curso-r.com/cursos/intro-programacao/), da [Curso-R](https://www.curso-r.com/).
>
> Caso tenha dúvidas sobre como resolver os exercícios,  pedimos que escreva no [<i class="fab fa-discourse"></i> Discourse](https://discourse.curso-r.com/).




## Funções próprias

a) Crie uma função chamada `numero_ao_quadrado()` que tenha um argumento (chamado `numero`) e retorne o quadrado deste número. 

Teste se a função funciona: `numero_ao_quadrado(3)` deve retornar o valor 9.

```{r funcoes-proprias-a, exercise = TRUE}
numero_ao_quadrado <- function(____){
  _____
}
numero_ao_quadrado(3)
```


```{r funcoes-proprias-a-solution}
numero_ao_quadrado <- function(numero){
  numero ^ 2
}
# Teste se a função funciona:
numero_ao_quadrado(3)
```

```{r funcoes-proprias-a-check}
grade_this({
  if (identical(.result, .solution)) {
    pass("Correto!")
  }
  fail()
})
```

b) Crie uma função chamada `raiz_da_soma` que recebe 2 números `x` e `y` e retorna a raiz quadrada da soma desses números.
Depois teste a função para valores `x = 6` e `y = 3`, o resultado gerado pela função deve ser 3.

Dica: `sqrt()` é a função para raiz quadrada.


```{r funcoes-proprias-b, exercise = TRUE}
raiz_da_soma <- function(){

  
}
# Teste se a função funciona:
raiz_da_soma(x = 6, y = 3)
```

```{r funcoes-proprias-b-solution}
raiz_da_soma <- function(x, y){
  soma <- x + y
  sqrt(soma)
}
# Teste se a função funciona:
raiz_da_soma(x = 6, y = 3)
```


```{r funcoes-proprias-b-check}
grade_this({
  if (identical(.result, .solution)) {
    pass("Correto!")
  }
  fail()
})
```

## Enviar as respostas

Se você completou a tarefa e quer submeter, clique no botão abaixo para gerar o seu código hash e envie usando o formulário a seguir:

```{r context="server"}
learnrhash::encoder_logic()
```

```{r encode, echo=FALSE}
learnrhash::encoder_ui(ui_before = " ", ui_after = " ")
```

### Formulário para enviar o código

<iframe src="https://docs.google.com/forms/d/e/1FAIpQLSd53h-0iVXI9CyPp0g-yQB0yov6ZcadVISUgMRnsEi5k6BnKA/viewform?embedded=true" width="640" height="673" frameborder="0" marginheight="0" marginwidth="0">Carregando…</iframe>

