---
title: "Tarefas: Introdução ao R"
description: "Exercícios do curso 'Introdução à programação com R'"
encoding: "UTF-8"
output: 
  learnr::tutorial:
    css: css/custom.css
    language: pt
    progressive: true
    allow_skip: true
    theme: yeti
runtime: shiny_prerendered
params:
  url_form: "https://docs.google.com/forms/d/e/1FAIpQLScB6zQUZUHYnzLe97NdudoAyNd2GuZmnneAzXJ-DatfCBx8xg/viewform"
---

```{r setup, include=FALSE}
library(CursoRTarefas)
CursoRTarefas::adicionar_chunk_setup() 
```

```{r results='asis', message = FALSE}
CursoRTarefas::adicionar_codigo_pre_tutorial(curso = "Introdução à programação com R",
                              url = "https://loja.curso-r.com/introduc-o-a-programac-o-com-r.html")
```

## Objetos

```{r setupFrutas}
frutas <- c("abacaxi", "banana", "melancia")
``` 

A) Crie um vetor com o nome de três frutas (abacaxi, banana, melancia) e guarde em um objeto chamado `frutas`.

```{r introducao-objetos-a, exercise = TRUE}

```

```{r introducao-objetos-a-hint-1}
frutas __ _(___, ___, ___)
```

```{r introducao-objetos-a-hint-2}
frutas <- c(___, ___, ___)
```

```{r introducao-objetos-a-solution}
frutas <- c("abacaxi", "banana", "melancia")
```

```{r introducao-objetos-a-check}
grade_this({
  if (identical(.result, .solution)) {
    pass("Parabéns! Você criou um vetor com as três frutas :)")
  }
  fail()
})
```


b) Utilizando uma função em R, verifique tamanho do vetor `frutas`:

```{r introducao-objetos-b, exercise = TRUE, exercise.setup = "setupFrutas"}

```

```{r introducao-objetos-b-hint}
length(_____)
```

```{r introducao-objetos-b-solution}
length(frutas)
```

```{r introducao-objetos-b-check}
grade_this({
  if (identical(.result, .solution)) {
    pass("Correto! A função `length()` é usada para verificar o tamanho de um objeto. O tamanho do vetor `frutas` é 3, pois tem 3 elementos.")
  }
  fail()
})
```

c) Observe a saída de `paste("eu gosto de", frutas)` e verifique se o tamanho do vetor `frutas` mudou.


```{r introducao-objetos-c-codigo, exercise = TRUE, exercise.setup = "setupFrutas"}
paste("eu gosto de", frutas)
```


```{r introducao-objetos-c, echo=FALSE}
question("O tamanho do vetor frutas mudou?",
  answer("O vetor ficou maior pois a função `paste0()` aumentou o número de elementos."),

  answer('O tamanho do vetor continua o mesmo: 3. O R aplicou a função `paste()` e "colou" a frase "eu gosto de" em cada elemento do vetor frutas. ', correct = TRUE),
  allow_retry = TRUE,
  random_answer_order = TRUE,
  correct = "Correto! Parabéns. O número de caracteres em cada elemento aumentou, porém o número de elementos continua o mesmo.",
  incorrect = "Incorreto. Tente novamente :) <br> Dica 1: Experimente clicar em `Executar código` e observar os resultados. <br> Dica 2: experimente executar `length(paste('eu gosto de', frutas))` para saber o número de elementos que o resultado contém." 
)
```



d) Use `[]` para retornar a primeira fruta do vetor `frutas`.

```{r introducao-objetos-d, exercise = TRUE, exercise.setup = "setupFrutas"}

```

```{r introducao-objetos-d-hint-1}
frutas[__]
```

```{r introducao-objetos-d-solution}
frutas[1]
```

```{r introducao-objetos-d-check}
grade_this({
  if (identical(.result, .solution)) {
    pass('Correto! Podemos usar o os colchetes [] para obter elementos de um vetor, utilizando a posição dos mesmos.')
  }
  fail()
})
```



### Vetores

a) Observe as duas linhas de códigos abaixo.

```{r introducao-vetores-a-codigo, exercise = TRUE}
c(1,2,3) - 1           # código 1
c(1,2,3) - c(1,1,1)    # código 2
```


```{r introducao-vetores-a, echo=FALSE}
question("Os resultados são iguais? Porquê?",
  answer("Não são iguais. No código 1, o R subtraiu o número 1 do primeiro elemento, e não fez nada com os outros elementos: `1-1 = 0`, `2-0 = 2`, `3-0 = 3`. No caso do código 2, a subtração foi feita baseada na posição dos vetores: `1-1 = 0`, `2-1 = 1`, `3-1 = 2`."),
  answer("O código 1 gera um erro, pois não é possível subtrair vetores com tamanhos diferentes. Já no código 2 a subtração foi feita baseada na posição dos vetores: `1-1 = 0`, `2-1 = 1`, `3-1 = 2`."),
  answer("Os resultados são iguais. No caso do código 1, como foi solicitado subtrair usando vetores de tamanhos diferentes, o R reciclou o segundo elemento. No caso do código 2, a subtração foi feita baseada na posição dos vetores: `1-1 = 0`, `2-1 = 1`, `3-1 = 2`.", correct = TRUE),
  allow_retry = TRUE,
  random_answer_order = TRUE,
  correct = "Correto! Parabéns.",
  incorrect = "Incorreto. Tente novamente :) <br> Dica: Experimente clicar em `Executar código` e observar os resultados." 
)
```



## Operadores

1) Considere o vetor booleano abaixo:

```{r echo=TRUE}
dolar_subiu <- c(1, 1, 0, 0, 1, 0, 1)
```

```{r setupintroducao-vetores}
dolar_subiu <- c(1, 1, 0, 0, 1, 0, 1)
dolar_subiu
```

Este vetor tem informação de uma semana (7 dias) indicando se o dolar subiu (`1`) (ou não subiu - `0`) no respectivo dia.

Interprete os resultados dos códigos abaixo:

a) Função `length()`:

```{r introducao-vetores-1a-codigo, exercise = TRUE, exercise.setup = "setupintroducao-vetores", exercise.eval = TRUE}
length(dolar_subiu)
```

```{r introducao-vetores-1a, echo=FALSE}
question("a) O que o resultado do código significa?",
  answer("O resultado representa o número de dias da semana", correct = TRUE),
    answer("O resultado representa o número de dias em que o dólar subiu"),
      answer("O resultado representa a média do número de dias em que o dólar subiu"),
  allow_retry = TRUE,
  random_answer_order = TRUE,
  correct = "Correto! Parabéns. A função length() retorna o tamanho do vetor. O vetor 'dolar_subiu' possui 7 elementos, que representa o número de dias da semana.",
  incorrect = "Incorreto. Tente novamente :) <br> Dica: Experimente clicar em `Executar código` e observar os resultados." 
)
```



b) Uso de colchetes

```{r introducao-vetores-1b-codigo, exercise = TRUE, exercise.setup = "setupintroducao-vetores", exercise.eval = TRUE}
dolar_subiu[2]
```

```{r introducao-vetores-1b, echo=FALSE}
question("b) Considerando que a semana começa no domingo, o que o resultado do código significa?",
  answer("O dólar subiu na segunda-feira", correct = TRUE),
    answer("O dólar subiu na terça-feira"),
      answer("O dólar diminuiu na segunda-feira"),
        answer("O dólar diminuiu na terça-feira"),
  allow_retry = TRUE,
  random_answer_order = TRUE,
  correct = "Correto! Parabéns. Usar `dolar_subiu[2]` significa que queremos obter o segundo elemento do vetor `dolar_subiu`. O segundo elemento selecionado representa a segunda-feira, então aa segunda-feira o dolar subiu (`1`).",
  incorrect = "Incorreto. Tente novamente :) <br> Dica: Experimente clicar em `Executar código` e observar os resultados." 
)
```



c) Somando um vetor


```{r introducao-vetores-1c-codigo, exercise = TRUE, exercise.setup = "setupintroducao-vetores", exercise.eval = TRUE}
sum(dolar_subiu)
```

```{r introducao-vetores-1c, echo=FALSE}
question("c) O que o resultado do código significa?",
  answer("O dólar subiu em 4 dias naquela semana", correct = TRUE),
    answer("O dólar sempre sobe 4 vezes"),
      answer("O dólar diminuiu em 4 dias naquela semana"),
        answer("O dólar subiu no quarto dia da semana"),
  allow_retry = TRUE,
  random_answer_order = TRUE,
  correct = "Correto! Parabéns. A função sum() realiza a soma dos elementos do vetor. O resultado de sum(dolar_subiu) é 4, portanto o dólar subiu em 4 dias na semana.",
  incorrect = "Incorreto. Tente novamente :) <br> Dica: Experimente clicar em `Executar código` e observar os resultados." 
)
```



d) Média de um vetor

```{r introducao-vetores-1d-codigo, exercise = TRUE, exercise.setup = "setupintroducao-vetores", exercise.eval = TRUE}
mean(dolar_subiu)
```

```{r introducao-vetores-1d, echo=FALSE}
question("d) O que o resultado do código significa?",
  answer("A média do vetor dolar_subiu representa a média de dias em que o dólar subiu naquele conjunto de dias. O dólar subiu em média em 57% dos dias naquela semana.", correct = TRUE),
    answer("O dólar diminuiu em média em 57% dos dias naquela semana."),
  
      answer("O dolar subiu 57% ao longo da semana
"),
        answer("O dolar diminuiu 57% ao longo da semana
"),
  
  allow_retry = TRUE,
  random_answer_order = TRUE,
  correct = "Correto! Parabéns. A função mean() realiza a média dos elementos do vetor. O resultado representa a média de dias em que o dólar subiu.",
  incorrect = "Incorreto. Tente novamente :) <br> Dica: Experimente clicar em `Executar código` e observar os resultados." 
)
```


## Enviar as respostas

Se você completou a tarefa e quer submeter, clique no botão abaixo ('Generate') para gerar o seu código hash e envie usando o formulário a seguir:

```{r context="server"}
learnrhash::encoder_logic()
```

```{r encode, echo=FALSE}
learnrhash::encoder_ui(ui_before = " ", ui_after = " ")
```

```{r results='asis'}
CursoRTarefas::adicionar_codigo_pos_tutorial(url_form = params$url_form)
```

