---
title: "Tarefas: Introdução ao R"
description: "Exercícios do curso 'Introdução à programação com R'"
encoding: "UTF-8"
output: 
  learnr::tutorial:
    css: css/custom.css
    language: pt
    progressive: true
    allow_skip: true
runtime: shiny_prerendered
---

```{r setup, include=FALSE}
library(learnr)
library(gradethis)

knitr::opts_chunk$set(echo = FALSE, exercise.reveal_solution = FALSE)


gradethis::gradethis_setup(
  code_correct =  "Correto! Parabéns!",
  pass = "Correto! Parabéns!"#,
  #fail =  "Incorreto. Tente novamente! "
)
```


**Exercícios**

> Boas vindas! 
>
> Este material faz parte do curso [Introdução à programação com R](https://curso-r.com/cursos/intro-programacao/), da [Curso-R](https://www.curso-r.com/).
>
> Caso tenha dúvidas sobre como resolver os exercícios, pedimos que escreva no [<i class="fab fa-discourse"></i> Discourse](https://discourse.curso-r.com/).

## Exercícios

### Objetos

```{r setupFrutas}
frutas <- c("maçã", "banana", "melancia")
``` 

A) Crie um vetor com o nome de três frutas (maçã, banana, melancia) e guarde em um objeto chamado `frutas`.

```{r introducao-objetos-a, exercise = TRUE}

```

```{r introducao-objetos-a-hint-1}
frutas __ _(___, ___, ___)
```

```{r introducao-objetos-a-hint-2}
frutas <- c(___, ___, ___)
```

```{r introducao-objetos-a-solution}
frutas <- c("maçã", "banana", "melancia")
```

```{r introducao-objetos-a-check}
grade_this({
  if (identical(.result, .solution)) {
    pass("Parabéns! Você criou um vetor com as três frutas :)")
  }
  fail()
})
```


b) Utilizando uma função em R, verifique tamanho do vetor `frutas`:

```{r introducao-objetos-b, exercise = TRUE, exercise.setup = "setupFrutas"}

```

```{r introducao-objetos-b-hint}
length(_____)
```

```{r introducao-objetos-b-solution}
length(frutas)
```

```{r introducao-objetos-b-check}
grade_this({
  if (identical(.result, .solution)) {
    pass("Correto! A função `length()` é usada para verificar o tamanho de um objeto. O tamanho do vetor `frutas` é 3, pois tem 3 elementos.")
  }
  fail()
})
```

c) Observe a saída de `paste("eu gosto de", frutas)` e verifique se o tamanho do vetor `frutas` mudou.


```{r introducao-objetos-c-codigo, exercise = TRUE, exercise.setup = "setupFrutas"}
paste("eu gosto de", frutas)
```


```{r introducao-objetos-c, echo=FALSE}
question("O tamanho do vetor frutas mudou?",
  answer("O vetor ficou maior pois a função `paste0()` aumentou o número de elementos."),

  answer('O tamanho do vetor continua o mesmo: 3. O R aplicou a função `paste()` e "colou" a frase "eu gosto de" em cada elemento do vetor frutas. ', correct = TRUE),
  allow_retry = TRUE,
  random_answer_order = TRUE,
  correct = "Correto! Parabéns. O número de caracteres em cada elemento aumentou, porém o número de elementos continua o mesmo.",
  incorrect = "Incorreto. Tente novamente :) \n Dica 1: Experimente clicar em `Executar código` e observar os resultados. \n Dica 2: experimente executar `length(paste('eu gosto de', frutas))` para saber o número de elementos que o resultado contém." 
)
```



d) Use `[]` para retornar a primeira fruta do vetor `frutas`.

```{r introducao-objetos-d, exercise = TRUE, exercise.setup = "setupFrutas"}

```

```{r introducao-objetos-d-hint-1}
frutas[__]
```

```{r introducao-objetos-d-solution}
frutas[1]
```

```{r introducao-objetos-d-check}
grade_this({
  if (identical(.result, .solution)) {
    pass('Correto! Podemos usar o os colchetes [] para obter elementos de um vetor, utilizando a posição dos mesmos.')
  }
  fail()
})
```



### Vetores

a) Observe as duas linhas de códigos abaixo.

```{r introducao-vetores-a-codigo, exercise = TRUE}
c(1,2,3) - 1           # código 1
c(1,2,3) - c(1,1,1)    # código 2
```


```{r introducao-vetores-a, echo=FALSE}
question("Os resultados são iguais? Porquê?",
  answer("Não são iguais. No código 1, o R subtraiu o número 1 do primeiro elemento, e não fez nada com os outros elementos: `1-1 = 0`, `2-0 = 2`, `3-0 = 3`. No caso do código 2, a subtração foi feita baseada na posição dos vetores: `1-1 = 0`, `2-1 = 1`, `3-1 = 2`."),
  answer("O código 1 gera um erro, pois não é possível subtrair vetores com tamanhos diferentes. Já no código 2 a subtração foi feita baseada na posição dos vetores: `1-1 = 0`, `2-1 = 1`, `3-1 = 2`."),
  answer("Os resultados são iguais. No caso do código 1, como foi solicitado subtrair usando vetores de tamanhos diferentes, o R reciclou o segundo elemento. No caso do código 2, a subtração foi feita baseada na posição dos vetores: `1-1 = 0`, `2-1 = 1`, `3-1 = 2`.", correct = TRUE),
  allow_retry = TRUE,
  random_answer_order = TRUE,
  correct = "Correto! Parabéns.",
  incorrect = "Incorreto. Tente novamente :) \n Dica: Experimente clicar em `Executar código` e observar os resultados." 
)
```


## Enviar as respostas

Se você completou a tarefa e quer submeter, clique no botão abaixo para gerar o seu código hash e envie usando o formulário a seguir:

```{r context="server"}
learnrhash::encoder_logic()
```

```{r encode, echo=FALSE}
learnrhash::encoder_ui(ui_before = " ", ui_after = " ")
```

### Formulário para enviar o código

<iframe src="https://docs.google.com/forms/d/e/1FAIpQLSd53h-0iVXI9CyPp0g-yQB0yov6ZcadVISUgMRnsEi5k6BnKA/viewform?embedded=true" width="640" height="673" frameborder="0" marginheight="0" marginwidth="0">Carregando…</iframe>



