---
title: "Tarefas: Introdução ao R"
description: "Exercícios do curso 'Introdução à programação com R'"
encoding: "UTF-8"
output: 
  learnr::tutorial:
    css: css/custom.css
    language: pt
    progressive: true
    allow_skip: true
runtime: shiny_prerendered
---

```{r setup, include=FALSE}
library(learnr)
library(gradethis)

knitr::opts_chunk$set(echo = FALSE, exercise.reveal_solution = FALSE)


gradethis::gradethis_setup(
  code_correct =  "Correto! Parabéns!",
  pass = "Correto! Parabéns!"#,
  #fail =  "Incorreto. Tente novamente! "
)
```


**Exercícios**

> Boas vindas! 
>
> Este material faz parte do curso [Introdução à programação com R](https://curso-r.com/cursos/intro-programacao/), da [Curso-R](https://www.curso-r.com/).
>
> Caso tenha dúvidas, pedimos que escreva no [<i class="fab fa-discourse"></i> Discourse](https://discourse.curso-r.com/).

## Exercícios

### Objetos

```{r setupFrutas}
frutas <- c("maçã", "banana", "melancia")
``` 

A) Crie um vetor com o nome de três frutas (maçã, banana, melancia) e guarde em um objeto chamado `frutas`.

```{r introducao-objetos-a, exercise = TRUE}

```

```{r introducao-objetos-a-hint-1}
frutas __ _(___, ___, ___)
```

```{r introducao-objetos-a-hint-2}
frutas <- c(___, ___, ___)
```

```{r introducao-objetos-a-solution}
frutas <- c("maçã", "banana", "melancia")
```

```{r introducao-objetos-a-check}
grade_this({
  if (identical(.result, .solution)) {
    pass("Parabéns! Você criou um vetor com as três frutas :)")
  }
  fail()
})
```


b) Use a função `length()` para contar o tamanho do vetor `frutas`. Certifique-se que retorna 3.

```{r introducao-objetos-b, exercise = TRUE, exercise.setup = "setupFrutas"}

```

```{r introducao-objetos-b-hint}
length(_____)
```

```{r introducao-objetos-b-solution}
length(frutas)
```

```{r introducao-objetos-b-check}
gradethis::grade_this_code()
```

c) Observe a saída de `paste("eu gosto de", frutas)` e verifique se o tamanho do vetor `frutas` mudou.

```{r introducao-objetos-c, exercise = TRUE, exercise.setup = "setupFrutas"}

```

```{r introducao-objetos-c-solution}
paste("eu gosto de", frutas)
# O tamanho do vetor continua o mesmo: 3.
# O R aplicou a função `paste()` e "colou" a frase
# "eu gosto de" em cada elemento do vetor frutas. 
```


```{r introducao-objetos-d-check}
gradethis::grade_this_code()
```


d) Use `[]` para retornar a primeira fruta do vetor `frutas`.

```{r introducao-objetos-d, exercise = TRUE, exercise.setup = "setupFrutas"}

```

```{r introducao-objetos-d-hint-1}
frutas[__]
```

```{r introducao-objetos-d-solution}
frutas[1]
```

```{r introducao-objetos-c-check}
gradethis::grade_this_code()
```



### Vetores

a) Analise as duas linhas de códigos abaixo. Os resultados são iguais? Porquê?

```{r introducao-vetores-a, exercise = TRUE}
c(1,2,3) - 1           # código 1
c(1,2,3) - c(1,1,1)    # código 2
```

```{r introducao-vetores-a-solution}
c(1,2,3) - 1           # código 1
c(1,2,3) - c(1,1,1)    # código 2
# Os resultados são iguais.
# No caso do código 1, como foi solicitado subtrair usando vetores de tamanhos diferentes, o R reciclou o segundo elemento.
# No caso do código 2, a subtração foi feita baseado na posição dos vetores. Exemplo: 1-1, 2-1, 3-1.
```


AQUI: Fazer multipla escolha.

## Enviar as respostas

Se você completou a tarefa e quer submeter, clique no botão abaixo para gerar o seu código hash e envie usando o formulário a seguir:

```{r context="server"}
learnrhash::encoder_logic()
```

```{r encode, echo=FALSE}
learnrhash::encoder_ui(ui_before = " ", ui_after = " ")
```

### Formulário para enviar o código

<iframe src="https://docs.google.com/forms/d/e/1FAIpQLSd53h-0iVXI9CyPp0g-yQB0yov6ZcadVISUgMRnsEi5k6BnKA/viewform?embedded=true" width="640" height="673" frameborder="0" marginheight="0" marginwidth="0">Carregando…</iframe>

